# Regresión logística {#logistica}

```{r, include = FALSE}
library(tidyverse)
cbbPalette <- c("#000000", "#E69F00", "#56B4E9", "#009E73", "#F0E442", "#0072B2", "#D55E00", "#CC79A7")
theme_set(theme_minimal())
```

## El problema de clasificación

Una variabla $G$ **categórica** o **cualitativa** toma valores que no
son numéricos. Por ejemplo, si $G$ denota el estado del contrato de celular
de un cliente dentro de un año, podríamos tener $G\in \{ activo, cancelado\}$.

En un **problema de clasificación** buscamos predecir una variable respuesta
categórica $G$ en función de otras variables de entrada
$X=(X_1,X_2,\ldots, X_p)$.

#### Ejemplos {-}
- Predecir si un cliente cae en impago de una tarjeta de crédito, de forma
que podemos tener $G=corriente$ o $G=impago$. Variables de entrada podrían
ser $X_1=$ porcentaje de saldo usado, $X_2=$ atrasos en los úlltimos 3 meses,
$X_3=$ edad, etc

- En nuestro ejemplo de 
reconocimiento de dígitos tenemos $G\in\{ 0,1,\ldots, 9\}$. Nótese
que los` dígitos no se pueden considerar como valores numéricos (son etiquetas).
Tenemos que las entradas $X_j$ para $j=1,2,\ldots, 256$ son valores de cada pixel
(imágenes blanco y negro).
- En reconocimiento de imágenes quiza tenemos que $G$ pertenece a un conjunto
que típicamente contiene miles de valores (manzana, árbol, pluma, perro, coche, persona,
cara, etc.). Las $X_j$ son valores de pixeles de la imagen para tres canales
(rojo, verde y azul). Si las imágenes son de 100x100, tendríamos 30,000 variables
de entrada.

### ¿Qué estimar en problemas de clasificación? {-}
En problemas de regresión, consideramos modelos de la forma $Y= f(X) + \epsilon$,
y vimos que podíamos plantear el problema de aprendizaje supervisado como uno 
donde el objetivo
es estimar lo mejor que podamos la función $f$ mediante un estimador
$\hat{f}$. Usamos entonces $\hat{f}$ para hacer predicciones. En el caso de regresión:
  
- $f(X)$ es la relación sistemática de $Y$ en función de $X$
- Dada $X$, la variable observada $Y$ es una variable aleatoria
  ($\epsilon$ depende de otras variables que no conocemos). 

No podemos usar un modelo así
en clasificación pues $G$ no es numérica. Sin embargo, podemos pensar que $X$
nos da cierta información probabilística acerca de las clases que pueden ocurrir:

- $P(G|X)$ es la probabilidad condicional de observar $G$ si tenemos $X$. Esto es la información sistemática de $G$ en función de $X$
- Dada $X$, la clase observada $G$ es una variable aleatoria 
(depende de otras variables que no conocemos).
En analogía con el problema de regresión, quisiéramos estimar las probabilidades condicionales $P(G|X)$, que es la parte sistemática de la relación de $G$ en función de $X$.
Normalmente codificamos las clases $g$ con una etiqueta numérica, de modo
que $G\in\{0,1,\ldots, K\}$:

#### Ejemplo {-}
(Impago de tarjetas de crédito) 
Supongamos que $X=$ porcentaje del crédito máximo usado, y $G\in\{0, 1\}$, donde
$1$ corresponde al corriente y $0$ representa impago. Podríamos tener, por ejemplo:
\begin{align*} 
p_1(10\%) &= P(G=1|X=10\%) = 0.95 \\
p_0(10\%) &= P(G=0|X=10\%) =  0.05
\end{align*}
y 
\begin{align*} 
p_1(95\%) &= P(G=1|X=95\%) = 0.70 \\
p_0(95\%) &= P(G=0|X=95\%) =  0.30
\end{align*}
En resumen:
```{block2, type='comentario'}
En problemas de clasificación queremos estimar la parte
sistemática de la relación de $G$ en función $X$, que en este caso quiere
decir que buscamos estimar las probabilidades condicionales:
\begin{align*}
p_1(x) &= P(G=1|X=x), \\
p_2(x) &= P(G=2|X=x), \\
\vdots &  \\
p_K(x) &= P(G=K|X=x)
\end{align*}
 para cada valor $x$ de las entradas.
```

A partir de estas probabilidades de clase podemos producir un clasificador de 
varias maneras (las discutiremos más adelante). La
forma más simple es usando el clasificador de Bayes:


```{block2, type = 'comentario'}
Dadas las probabilidades condicionales $p_0(x),p_1(x),p_2(x),\ldots, p_K(x)$, el 
**clasificador de Bayes** asociado está dado por
$$G (x) = \arg\max_{g} p_g(x)$$
Es decir, clasificamos en la clase que tiene máxima probabilidad de ocurrir.
```





#### Ejemplo {-}
(Impago de tarjetas de crédito) 
Supongamos que $X=$ porcentaje del crédito máximo usado, y $G\in\{1, 2\}$, donde
$1$ corresponde al corriente y $0$ representa impago.
 Las probabilidades condicionales de clase para la clase *al corriente* podrían
 ser, por ejemplo:

- $p_1(x) = P(G=1|X = x) =0.95$  si $x < 15\%$
- $p_1(x) = P(G=1|X = x) = 0.95 - 0.007(x-15)$ si $x>=15\%$
  
Estas son probabilidades, pues hay otras variables que influyen en que un cliente
permanezca al corriente o no en sus pagos más allá de información contenida en el
porcentaje de crédito usado. Nótese que estas probabilidades son diferentes
a las no condicionadas, por ejempo, podríamos tener que a total $P(G=1)=0.83$.

```{r, fig.width = 5, fig.asp = 0.7 }
p_1 <- function(x){
  ifelse(x < 15, 0.95, 0.95 - 0.007 * (x - 15))
}
ggplot(tibble(x = 0:100), aes(x = x)) + stat_function(fun = p_1)  +
    ylab("p_1")
```

¿Por qué en este ejemplo ya no mostramos la función $p_0(x)$? 

Si usamos el clasificador de Bayes, tendríamos por ejemplo que
si $X=10\%$, como $p_1(10\%) = 0.95$ y $p_0(10\%)=0.05$, nuestra predicción
de clase sería $G(10\%) = 1$ (al corriente), pero si $X=70\%$,
$G(70\%) = 1$ (impago), pues $p_1(70\%) = 0.57$ y $p_0(70\%) = 0.43$.



## Estimación de probabilidades de clase

¿Cómo estimamos ahora las probabilidades de clase a partir de una
muestra de entrenamiento? Veremos por ahora
dos métodos: k-vecinos más cercanos y regresión logística. 




### Ejemplo {-}


Vamos a generar unos datos con el modelo simple del ejemplo anterior:

```{r, warning = FALSE, message = FALSE}
library(tidyverse)
library(kknn) # para hacer vecinos más cercanos
simular_impago <- function(n = 500){
    # suponemos que los valores de x están concentrados en valores bajos,
    # quizá la manera en que los créditos son otorgados
    x <- pmin(rexp(n, 1 / 40), 100)
    # las probabilidades de estar al corriente:
    probs <- p_1(x)
    # finalmente, simulamos cuáles clientes siguen en al corriente y cuales no:
    g <- ifelse(rbinom(length(x), 1, probs) == 1 ,1, 0)
    dat_ent <- tibble(x = x, p_1 = probs, g = factor(g))
    dat_ent
}
set.seed(1933)
dat_ent  <- simular_impago() %>% select(x, g) 
dat_ent %>% sample_n(20)
```

Como este problema es de dos clases, podemos graficar como sigue (agregamos
variación artificial para evitar traslape de los puntos):

```{r, fig.width = 5, fig.asp = 0.7}
graf_1 <- ggplot(dat_ent, aes(x = x)) +
  geom_jitter(aes(colour = factor(g), y = as.numeric(g=='1')), width=0.5, height=0.05) + ylab("") + labs(colour = "Clase")
graf_1 
```



### k-vecinos más cercanos 

Podemos extender fácilmente k vecinos más cercanos para 
estimar
las probabilidades de clase $p_g(x)$. La idea general es igual que en regresión,
y es simple: nos fijamos en las tasas locales de impago alrededor de la $x$ para
la que queremos predecir.

Supongamos entonces que tenemos un conjunto de entrenamiento
$${\mathcal L}=\{ (x^{(1)},g^{(1)}),(x^{(2)},g^{(2)}), \ldots, (x^{(N)}, g^{(N)}) \}$$

La idea es que si queremos predecir en $x_0$, busquemos varios $k$ vecinos más cercanos
a $x_0$, y estimamos entonces $p_g(x)$ como la **proporción** de casos tipo $g$ que
hay entre los $k$ vecinos de $x_0$. 

Vemos entonces que este método es un intento de hacer una aproximación directa
de las probabilidades condicionales de clase.

Podemos escribir esto como:


```{block, type='comentario'}
**k vecinos más cercanos para clasificación**
Estimamos contando los elementos de cada clase entre los $k$ vecinos más cercanos:
$$\hat{p}_g (x_0) = \frac{1}{k}\sum_{x^{(i)} \in N_k(x_0)} I( g^{(i)} = g),$$
    
    
para $g=1,2,\ldots, K$,  donde $N_k(x_0)$ es el conjunto de $k$ vecinos más cercanos en ${\mathcal L}$
de $x_0$, y $I(g^{(i)}=g)=1$ cuando $g^{(i)}=g$, y cero en otro caso (indicadora).

Usualmente normalizamos las variables de entrada $(X_1, \ldots, X_p)$ antes de calcular las distancias que usamos para encontrar los vecinos, especialmente si estas variables están en distintas escalas.
```




#### Ejemplo {-}

Regresamos a nuestro problema de impago. Vamos a intentar estimar la
probabilidad condicional de estar al corriente usando k vecinos 
más cercanos (curva roja):



```{r,fig.width = 5, fig.asp = 0.7}
graf_data <- data_frame(x = seq(0,100, 1))
vmc <- kknn(g ~ x, train = dat_ent,  k = 60,
              test = graf_data)
graf_data$p_1 <- vmc$prob[ ,2]
graf_verdadero <- tibble(x = 0:100, p_1 = p_1(x))
graf_1 + 
  geom_line(data = graf_data, aes(y = p_1), colour = 'red', size=1.2) +
  geom_line(data = graf_verdadero, aes(y = p_1)) +
  ylab('Probabilidad al corriente') + xlab('% crédito usado') 
```

Igual que en el caso de regresión, ahora tenemos qué pensar cómo validar nuestra
estimación, pues no vamos a tener la curva negra real para comparar.

```{block, type='comentario'}
Arriba denotamos las probabilidades teóricas como
$p_1 (x), p_2 (x), \ldots, p_K (x)$. Denotamos probabilidades estimadas
como $\hat{p}_1 (x), \hat{p}_2 (x), \ldots, \hat{p}_K (x)$
```



### Ejemplo {-}
Consideremos datos de diabetes en mujeres Pima:

A population of women who were at least 21 years old, of Pima Indian heritage and living near Phoenix, Arizona, was tested for diabetes according to World Health Organization criteria. The data were collected by the US National Institute of Diabetes and Digestive and Kidney Diseases. We used the 532 complete records after dropping the (mainly missing) data on serum insulin.

- npreg number of pregnancies.
- glu plasma glucose concentration in an oral glucose tolerance test.
- bp diastolic blood pressure (mm Hg).
- skin triceps skin fold thickness (mm).
- bmi body mass index (weight in kg/(height in m)\^2).
- ped diabetes pedigree function.
- age age in years.
- type Yes or No, for diabetic according to WHO criteria.

```{r, message=FALSE, warning=FALSE}
diabetes_ent <- as_tibble(MASS::Pima.tr)
diabetes_pr <- as_tibble(MASS::Pima.te)
diabetes_ent
```

Intentaremos predecir diabetes dependiendo del BMI:

```{r, fig.width=5, fig.asp=0.7}
library(ggplot2)
ggplot(diabetes_ent, aes(x = bmi, y= as.numeric(type=='Yes'), colour = type)) +
  geom_point()
```

Usamos $20$ vecinos más cercanos para estimar $p_g(x)$:


```{r, fig.width=5, fig.asp=0.7}
graf_data <- data_frame(bmi = seq(20,45, 1))
vmc_5 <- kknn(type ~ bmi, train = diabetes_ent,  k = 20,
              test = graf_data, kernel = 'rectangular')
graf_data$Yes <- vmc_5$prob[ ,"Yes"]
graf_data$No <- vmc_5$prob[ ,"No"]
graf_data <- graf_data %>% gather(type, prob, Yes:No)
ggplot(diabetes_ent, aes(x = bmi, y = as.numeric(type == 'Yes'), 
    colour = type)) + geom_point() + 
  geom_line(data = filter(graf_data, type =='Yes') , 
    aes(x=bmi, y = prob, colour=type, group = type)) +
  ylab('Probabilidad diabetes')
```



## Error para modelos de clasificación

En regresión, vimos que la pérdida cuadrática era una buena opción para ajustar
modelos (descenso en gradiente, por ejemplo), y también para evaluar su desempeño.
Ahora necesitamos una pérdida apropiada para trabajar con modelos de clasificación.

Consideremos entonces que tenemos una estimación $\hat{p}_g(x)$ de las probabilidad
de clase $P(G=g|X=x)$. Supongamos que observamos ahora $(x, g)$ (la clase
verdadera es $g$).

- Si 
$\hat{p}_{g}(x)$ es muy cercana a uno, deberíamos penalizar poco, pues dimos
probabilidad alta a $G=g$.
- Si $\hat{p}_{g}(x)$ es chica, deberíamos penalizar más, pues dimos probabilidad baja
a $G=g$.
- Si $\hat{p}_{g}(x)$ es muy cercana a cero, y observamos $G=g$, deberíamos hacer
una penalización muy alta (convergiendo a $\infty$, pues no es aceptable que sucedan
eventos con probabilidad estimada extremadamente baja).



Quisiéramos encontrar una función $h$ apropiada, de forma que la pérdida
al observar $(x, g)$ sea 
$$s(\hat{p}_{g}(x)),$$
y que cumpla con los puntos arriba señalados. Entonces tenemos que

- $s$ debe ser una función continua y decreciente en $[0,1]$
- Podemos poner $s(1)=0$ (no hay pérdida si ocurre algo con probabilidad 1)
- $s(p)$ debe ser muy grande is $p$ es muy chica.

Una opción analíticamente conveniente es
$$s(p) = - 2log(p)$$

```{r, fig.width=5, fig.asp=0.7}
s <- function(z){ -2*log(z)}
ggplot(data_frame(p = (0:100)/100), aes(x = p)) + 
    stat_function(fun = s) + ylab("Devianza")
```


Y entonces la pérdida (que llamamos **devianza**) que construimos está dada, para
$(x,g)$ observado y probabilidades estimadas $\hat{p}_g(x)$ por

$$
- 2\log(\hat{p}_g(x))
$$

Su valor esperado (según el proceso que genera los datos) es nuestra medición
del desempeño del modelo $\hat{p}_g (x)$, es decir, el error de predicción es:

$$-2E\left [ \log(\hat{p}_G(X)) \right ],$$

que podemos estimar con una muestra de prueba.

**Observaciones**:

- Ojo: el nombre de devianza se utiliza
de manera diferente en distintos lugares (pero para cosas similares). 

- Usamos el factor 2 por razones históricas (la medida de devianza
definida en estadística tiene un 2, para usar más fácilmente en 
pruebas de hipótesis relacionadas con comparaciones de modelos). Para nuestros
propósitos, podemos usar o no el 2.

- No es fácil interpretar la devianza, pero es útil para comparar modelos. Veremos
otras medidas más fáciles de intrepretar más adelante.


Compara la siguiente definición con la que vimos para modelos de regresión:

```{block2, type = 'comentario'}
Sea $${\mathcal L}=\{ (x^{(1)},g^{(1)}),(x^{(2)},g^{(2)}), \ldots, (x^{(N)}, g^{(N)}) \}$$
una muestra de entrenamiento, a partir de las cuales construimos mediante
un algoritmo  funciones estimadas
$\hat{p}_{g} (x)$ para $g=1,2,\ldots, K$. La **devianza promedio de entrenamiento** 
está dada por
\begin{equation}
\overline{err} = - \frac{2}{N}\sum_{i=1}^N log(\hat{p}_{g^{(i)}} (x^{(i)}))
  (\#eq:devianza)
\end {equation}
Sea $${\mathcal T}=\{ (x_0^{(1)},g_0^{(1)}),(x_0^{(2)},g_0^{(2)}), \ldots, (x_0^{(m)}, g_0^{(m)}) \}$$ una muestra de prueba. La **devianza promedio de prueba** es
\begin{equation}
\hat{Err} = - \frac{2}{m}\sum_{i=1}^m log(\hat{p}_{g_0^{(i)}} (x_0^{(i)}))
\end {equation}
que es una estimación de la devianza de predicción
$$-2E\left [ \log(\hat{p}_G(X)) \right ]$$
```


#### Ejemplo {-}

Regresamos a nuestros ejemplo simulado de impago de tarjetas de crédito. Primero
calculamos la devianza de entrenamiento

```{r}
s <- function(x) -2*log(x)
vmc_entrena <- kknn(g ~ x, train = dat_ent,  k = 60,
              test = dat_ent, kernel = 'rectangular')
dat_dev <- dat_ent %>% select(x,g)
dat_dev$hat_p_1 <- predict(vmc_entrena, type ='prob')[,1]
dat_dev$hat_p_2 <- predict(vmc_entrena, type ='prob')[,2]
dat_dev <- dat_dev %>% mutate(hat_p_g = ifelse(g==1, hat_p_1, hat_p_2))
```

Nótese que dependiendo de qué clase observamos (columna $g$), extraemos la
probabilidad correspondiente a la columna hat_p_g:

```{r}
set.seed(125)
dat_dev %>% sample_n(20)
```

Ahora aplicamos la función $s$ que describimos arriba, y promediamos sobre
el conjunto de entrenamiento:

```{r}
dat_dev <- dat_dev %>% mutate(dev = s(hat_p_g))
dat_dev %>% ungroup %>% summarise(dev_entrena = mean(dev))
```

Recordemos que la devianza de entrenamiento no es la cantidad que evalúa el
desempeño del modelo. Hagamos el cálculo entonces para una muestra de prueba:

```{r}
set.seed(1213)
dat_prueba <- simular_impago(n = 1000) %>% select(x, g)
vmc_prueba <- kknn(g ~ x, train = dat_ent,  k = 60,
              test = dat_prueba, kernel = 'rectangular')
dat_dev_prueba <- dat_prueba %>% select(x,g)
dat_dev_prueba$hat_p_1 <- predict(vmc_prueba, type ='prob')[,1]
dat_dev_prueba$hat_p_2 <- predict(vmc_prueba, type ='prob')[,2]
dat_dev_prueba <- dat_dev_prueba %>% mutate(hat_p_g = ifelse(g==1, hat_p_1, hat_p_2))
dat_dev_prueba <- dat_dev_prueba %>% mutate(dev = s(hat_p_g))
dat_dev_prueba %>% ungroup %>% summarise(dev_prueba = mean(dev))
```


### Ejercicio

Utiliza 5, 20, 60, 200 y 400 vecinos más cercanos para nuestro ejemplo de tarjetas
de crédito. ¿Cuál tiene menor devianza de prueba? ¿Cuál tiene menor devianza
de entrenamiento? Grafica el mejor que obtengas y otros dos modelos malos. ¿Por qué
crees que la devianza es muy grande para los modelos malos? 

Nota: ten cuidado con probabilidades iguales a 0 o 1, pues en en estos casos
la devianza puede dar $\infty$. Puedes por ejemplo hacer que las probabilidades
siempre estén en $[\epsilon, 1-\epsilon]$ para $\epsilon>0$ chica.


### Error de clasificación y función de pérdida 0-1

Otra  medida común para medir el error de un clasificador es
el *error de clasificación*, que también llamamos *probabilidad de clasificación
incorrecta*, o error bajo pérdida 0-1. 

```{block2, type ='comentario'}
Si $\hat{G}$ es un clasificador (que puede
ser construido a partir de probabilidades de clase),
decimos que su **error de clasificación** es
$$P(\hat{G}\neq G)$$
```

Aunque esta definición aplica para cualquier clasificador, podemos usarlo
para clasificadores construidos con probabilidades de clase de la siguiente
forma:

```{block2, type='comentario'}
Sean $\hat{p}_g(x)$ probabilidades de clase estimadas. El clasificador asociado
está dado por
$$\hat{G} (x) = \arg\max_g \hat{p}_g(x)$$
Podemos estimar su  error de clasificación $P(\hat{G} \neq G)$ con una muestra
de prueba
$${\mathcal T}=\{ (x_0^{(1)},g_0^{(1)}),(x_0^{(2)},g_0^{(2)}), \ldots, (x_0^{(m)}, g_0^{(m)})$$
mediante
$$\hat{Err} = \frac{1}{m} \sum_{j=i}^m I(\hat{G}(x_0^{(i)}) \neq g_0^{(i)}),$$
es decir, la proporción de casos de prueba que son clasificados incorrectamente.
```

#### Ejemplo {-}
Veamos cómo se comporta en términos de error de clasificación nuestro último modelo:

```{r}
dat_dev$hat_G <- predict(vmc_entrena)
dat_dev %>% mutate(correcto = hat_G == g) %>% 
  ungroup %>% summarise(p_correctos = mean(correcto)) %>%
  mutate(error_clasif = 1 - p_correctos)
```

Y calculamos el error de clasificación de prueba:

```{r}
dat_dev_prueba$hat_G <- predict(vmc_prueba)
dat_dev_prueba %>% mutate(correcto = hat_G == g) %>% 
  ungroup %>% summarise(p_correctos = mean(correcto)) %>%
  mutate(error_clasif = 1 - p_correctos)
```

### Discusión: relación entre devianza y error de clasificación

Cuando utilizamos devianza,
el mejor desempeño se alcanza cuando las probabilidades $\hat{p}_g (x)$
están bien calibradas, es decir, están cercanas a las probabilidades 
verdaderas $p_g (x)$. Esto se puede ver demostrando que las probabilidades
$\hat{p}_g (x)$ que minimizan la devianza 
$$-2E(\log (\hat{p}_G (X))) = -2E_X \left[  \sum_{g=1}^K p_g(X)\log\hat{p}_g(X)    \right]$$

son precisamente $\hat{p}_g (x)=p_g (x)$. 

Por otro lado, si consideramos el error de clasificación $P(\hat{G}\neq G)$,
es posible demostrar que se minimiza cuando
$\hat{G} = G_{bayes}$, donde

$${G}_{bayes} (x) = \arg\max_g {p}_g(x).$$

En consecuencia, cuando las $\hat{p}_g(x)$ estimadas están cercanas 
a las verdaderas $p_g (x)$ (que es lo que intentamos hacer cuando usamos devianza),
el clasificador $\hat{G}(x)$ producido a partir de las $\hat{p}_g(x)$ deberá
estar cercano a $G_{bayes}(x)$, que es el clasificador que minimiza el error
de clasificación.

Este argumento explica que buscar modelos con devianza baja está alineado
con buscar modelos con error de clasificación bajo.

Cuando sea posible, es mejor trabajar con probabilidades de clase y devianza que solamente
con clasificadores y error de clasificación. Hay varias razones para esto:

- Tenemos una medida de qué tan seguros estamos en la clasificación (por ejemplo,
$p_1 = 0.55$ en vez de $p_1 = 0.995$). 
- La salida de probabilides es un insumo más útil para tareas posteriores (por ejemplo,
si quisiéramos ofrecer las 3 clases más probables en clasificación de imágenes).
- Permite hacer selección de modelos de manera más atinada: por ejemplo, dada una
misma tasa de correctos, preferimos aquellos modelos que lo hacen con probabilidades
que discriminan más (más altas cuando está en lo correcto y más bajas cuando 
se equivoca).


## Regresión logística

En $k$ vecinos más cercanos, intentamos estimar directamente con promedios
las probabilidades de clase, sin considerar ninguna estructura. Ahora
consideramos modelos más estructurados, definidos por parámetros, e intentaremos
ajustarlos minimizando devianza. 

Igual que en regresión lineal, algunos de los modelos
más simples que podemos imaginar son modelos lineales. Solo es necesario
hacer una adaptación. 

Supongamos que nuestra variable respuesta es $Y$, que toma valores 0 o 1.

Ahora queremos definir $p(x) = p_1(x)$ (probabilidad de que ocurra la clase 1)
en términos de un promedio ponderado de
las variables de entrada, como en regresión lineal:

$$\beta_0 + \beta_1 x_1 + \beta_2 x_2 + \cdots + \beta_px_p.$$

Sin embargo, observamos que esta expresión puede
dar valores negativos o mayores a uno, de forma que no necesariamente
puede interpetarse como una probabilidad $p(x)$. Una de las formas más sencillas
de resolver este problema es transformar esta expresión para que necesariamente
esté en $[0,1]$ por medio de una función fija $h$:

$$p_{\beta}(x) = h(\beta_0 + \beta_1 x_1 + \beta_2 x_2 + \cdots + \beta_px_p),$$
donde $h$ debe ser una función que mapea valores reales a valores en $[0,1]$. 

En este punto hay muchas funciones que podríamos usar. Para simplificar la interpretación y uso de este modelo, podemos escoger entre funciones que satisfagan, por ejemplo

1. $h$ toma valores en $[0,1]$ es creciente y diferenciable
2. $h(0) = 0.5$ (0 equivale a probabilidad 0.5, negativos dan probabilidades menores a 0.5 y positivos dan probabilidades mayores a 0.5)
3. $h(-x)=1-h(x)$ (simetría). Por ejemplo, si $h(-2)=0.16$ entonces $h(2)= 1-0.16=0.84$. 

Hay todavía muchas opciones. Una de las más simples es usar la función
logística

```{block2, type='comentario'}
La función logística está dada por
$$h(x)=\frac{e^x}{1+e^x}$$
``` 

```{r, fig.width = 4, fig.asp =0.5}
h <- function(x){exp(x)/(1+exp(x)) }
ggplot(data_frame(x = seq(-6, 6, 0.01)), aes(x = x)) + stat_function(fun = h)
```


Esta función comprime adecuadamente (para nuestros propósitos) 
el rango de todos los reales dentro del intervalo $[0,1]$. Si aplicamos
al predictor lineal que consideramos, obtenemos:


```{block2, type='comentario'}
El **modelo de regresión logística**  está dado por
$$p_1(x)=p_1(x;\beta)= h(\beta_0+\beta_1x_1 + \beta_2 x_2\cdots \beta_p x_p)$$
    
y $$p_0(x)=p_0(x;\beta)=1-p_1(x;\beta),$$
donde $\beta=(\beta_0,\beta_1, \beta_2, \cdots, \beta_p)$.
```

### Ejemplo {-}

Consideremos nuestro ejemplo de impago. Podemos examinar qué tipo
de probilidades obtendríamos con regresión logística.

```{r}
crear_p <- function(beta_0, beta_1){
    function(x){
        h(beta_0 + beta_1 * x)
    }
}
df_grid <- tibble(x = seq(0, 100, 0.1))
betas <- tibble(beta_0 = c(0.5, -2.5, 3.5),
                beta_1 = c(-0.1, 0.2, -0.05))

betas <- betas %>% 
    mutate(p = map2(beta_0, beta_1, crear_p)) %>% 
    mutate(grid = map(p, ~ df_grid %>% mutate(p_1 = .(x)))) %>% 
    select(-p) %>% 
    mutate(fun_nom = paste(beta_0, "+", beta_1, "x")) %>% 
    unnest

graf_1 + geom_line(data = betas, aes(x = x, y = p_1)) + facet_wrap(~fun_nom) 
```



