# Más sobre problemas de clasificación

```{r, include = FALSE}
library(tidyverse)
cbbPalette <- c("#000000", "#E69F00", "#56B4E9", "#009E73", "#F0E442", "#0072B2", "#D55E00", "#CC79A7")
theme_set(theme_minimal())
```

En problemas de clasificación, queremos usar información del modelo para tomar cierta acción. Ejemplos
típicos de que requieren de resolver un problema de clasificación son:

- Dar un tratamiento a una persona para combatir una enfermedad. El tratamiento tienen costos monetarios y efectos secundarios. ¿Cuándo deberíamos tratar o hacer seguimiento de una persona?
- Decidir si hacemos un descuento a un cliente que tiene probabilidad alta de cancelar su contrato en los siguientes 3 meses.
- Para una búsqueda dada de restaurantes, decidir qué restaurantes debemos poner en las primeras posiciones de los resultados de la búsqueda.
- Decidir si una imagen contiene una persona o no, con el fin de activar una alarma en ciertas condiciones.

En la mayoría de estos ejemplos, *no queremos encontrar un clasificador si un cliente va abandonar o no, tiene una enferdad o no o si un segmento de imagen contiene una persona o no, etc*. Esto solo aplica
para problemas con tasas de ruido muy bajas donde podemos separar claramente las clases - lo cual no es tan común, especialmente en problemas de negocios, por ejemplo.

Igual que en regresión producir **intervalos de predicción** (en problemas que no son de ruido bajo) permiten tomar mejores decisiones *downstream* del modelo, en clasificación producir **probabilidades de clase** permite tomar mejores decisiones que toman en cuenta aspectos del problema particular que nos interesa.

En todos los problemas de arriba, la dificultad es que al tomar la decisión de clasificar un
caso un una clase específica, para los cuales se va a llevar a cabo una acción, diversos
costos intervienen cuando cometemos distintos errores:

- Por ejemplo, diagnosticar a alguien con una enfermedad cuando no la tiene
tiene consecuencias distintas a diagnosticar como libre de enfermedad a alguien
que la tiene. Estas consecuencias dependen de cómo son son los tratamientos consecuentes, y de qué tan peligrosa es la enfermedad.

- Cuando usamos un buscador como Google, es cualitativamente diferente que el
buscador omita resultados relevantes a que nos presente resultados irrelevantes.

En general, los costos de los distintos errores son distintos, y en muchos
problemas quiséramos entenderlos y controlarlos individualmente. Aunque en teoría
podríamos asignar costos a los errores y definir una función de pérdida apropiada,
en la práctica esto muchas veces no es tan fácil o deseable. 

Cuando producimos salidas que son clasificadores "duros" (asignan a una clase, por ejemplo, usando máxima probabilidad u otro método) varios problemas pueden aparecer. El desempeño de clasificadores
duros generalmente se mide con variación de *la matriz de confusión*:


```{block2, type='comentario'}
**Matriz de confusión**.
Sea $\hat{G}$ un clasificador. La matriz de confusión $C$ de $\hat{G}$ está 
dada por $C_{i,j} =$ número de casos de la clase verdadera $j$ que son clasificados como clase $i$
 por el clasificador
```

#### Ejemplo {-} 

En un ejemplo de tres clases, podríamos obtener la matriz de confusión:

```{r, echo=FALSE}
tabla_1 <- data.frame(A=c(50,20,20), B=c(2,105,10), C=c(0,10,30))
rownames(tabla_1) <- c('A.pred', 'B.pred', 'C.pred')
tabla_1 <- as.table(as.matrix(tabla_1))
knitr::kable(tabla_1)
```

Esto quiere decir que de 90 casos de clase $A$, sólo clasificamos
a 50 en la clase correcta, de 117 casos de clase $B$, acertamos en 105, etcétera.
Podemos ver esta tabla de distintas formas, por ejemplo, usando porcentajes
por columna, nos dice cómo se distribuyen los casos de cada clase:

```{r}
knitr::kable(round(prop.table(tabla_1, 2),2))
```

Mientras que una tabla de porcentajes por renglón nos muestra
qué pasa cada vez que hacemos una predicción dada:

```{r}
knitr::kable(round(prop.table(tabla_1, 1),2))
```

Ahora pensemos cómo podría sernos de utilidad esta tabla. Discute:

- El clasificador fuera uno de severidad de emergencias en un hospital,
donde A=requiere atención inmediata B=urgente C=puede posponerse (poco adecuado).

- El clasificador fuera de tipos de cliente de un negocio. Por ejemplo,
A = cliente de gasto alto, B=cliente medio, C=cliente de gasto bajo. Tenemos
un plan para incrementar la satisfacción de los clientes: para clientes de gasto
bajo cuesta muy poco, para los clientes de gasto medio tiene precio bajo,
y cuesta mucho para los clientes de gasto alto (más adecuado).

La tasa de incorrectos es la misma en los dos ejemplos, pero la adecuación
del clasificador es muy diferente.


Nótese que un clasificador bueno, en general, es uno
que tiene la mayor parte de los casos en la diagonal de la matriz
de confusión. Es difícil decir entonces cuándo un clasificador "duro" es bueno
o malo sin tener más datos acerca del problema (a menos que su tasa de incorrectos sea
cercana a 0).

## Ejemplo: decisiones basadas en probabilidades

Supongamos que tenemos un plan para retener a clientes. Construimos un modelo
que nos da la probabilidad de abandono para cada cliente. Una primera reacción
es poner un punto de corte para etiquetar a los clientes como "abandonadores" o
"no abandonadores". Esto no es tan buena idea.

Supongamos que 

- el tratamiento de retención cuesta 1200 pesos por cliente,
- estimamos mediante pruebas que nuestro tratamiento reduce la probabilidad de abandono
en un 60\%
- Tenemos algún tipo de valuación del valor de los clientes.

Usando las probabilidades podemos decidir en estrategias de aplicación del tratamiento.
Simulamos una cartera de clientes y sus valuaciones (que suponemos constantes, pero 
normalmente también son salidas de modelos predictivos). Las probabilidades de abandono
suponemos que están dada por un modelo:

```{r}
clientes <- tibble(id = 1:20000, valor = 10000) %>% 
    mutate(prob_pred = rbeta(length(valor), 1, 2)) 
```

```{r, fig.width = 5, fig.height = 3}
calc_perdida <- function(corte, factor_ret, costo){
    perdida_no_trata <- filter(clientes, prob_pred < corte) %>% 
        mutate(costo = ifelse(rbinom(length(prob_pred), 1, prob_pred) == 1, valor, 0)) %>% 
        summarise(total = sum(costo)) %>% 
        pull(total)
    perdida_trata <- filter(clientes, prob_pred >= corte) %>% 
        mutate(costo = ifelse(rbinom(length(prob_pred), 1, prob_pred*factor_ret) == 1, valor, 0)) %>% 
        summarise(total = sum(costo)) %>% 
        pull(total)
    perdida_cf <- filter(clientes, prob_pred >= corte) %>%  
        mutate(costo = ifelse(rbinom(length(prob_pred), 1, prob_pred) == 1, valor, 0)) %>% 
        summarise(total = sum(costo)) %>% 
        pull(total)
    total <- perdida_no_trata +  perdida_trata - (perdida_no_trata + perdida_cf) +
      costo*nrow(filter(clientes, prob_pred > corte)) 
    total
}
perdidas_sim <- map_dfr(rep(seq(0,1, 0.1), 50), 
    function(x){
      perdida_sim <- calc_perdida(x, 0.6, 1000)
      tibble(perdida = perdida_sim, corte = x)
    }) %>% bind_rows 

ggplot(perdidas_sim, aes(x = factor(corte), y = - perdida / 1e6)) + 
  geom_boxplot() + ylab("Ganancia vs Ninguna acción (millones)") +
  xlab("Corte inferior de tratamiento (prob)")
```

¿Dónde habría que hacer el punto de corte para tratar a los clientes?  


## Análisis de error para clasificadores binarios

En muchas ocasiones, los costos y las decisiones todavía no están bien definidas,
y requierimos una manera de evaluar los modelos que sea útil para considerar si 
el desempeño del modelo es apropiado. En estos casos podemos hacer un análisis de
error simplificado que ayude a dirigir nuestro trabajo. 

Cuando la variable a predecir es binaria (dos clases), podemos
etiquetar una clase como *positiva* y otra como *negativa*. En el fondo
no importa cómo catalogemos cada clase, pero para problemas particulares
una asignación puede ser más natural. Por ejemplo, en diagnóstico de 
enfermedades, positivo=tiene la enfermedad, en análisis de crédito,
positivo=cae en impago, en sistemas de recomendacion, positivo = le gusta
el producto X, en recuperación de textos, positivo=el documento es relevante a la
búsqueda, etc.

Supondremos entonces que hemos construido un clasificador $\hat{G}_\alpha$ a partir
de probabilidades estimadas $\hat{p}_1(x) > \alpha$. Por ejemplo, podemos construir
el clasificador de Bayes clasificando como *positivo* a todos los casos $x$ que
complan $\hat{p}_1(x) > 0.5$, y negativos al resto.


```{block2, type='comentario'}
Hay dos tipos de errores en un clasificador binario (positivo - negativo):

- Falsos positivos (fp): clasificar como positivo a un caso negativo.
- Falsos negativos (fn): clasificar como negativo a un caso positivo.

A los casos clasificados correctamente les llamamos positivos verdaderos (pv)
y negativos verdaderos (nv).
```

La matriz de confusion es entonces


```{r, warning=FALSE, message=FALSE}
tabla <- data_frame(' ' = c('positivo.pred','negativo.pred','total'),
                    'positivo'=c('vp','fn','pos'),
                    'negativo'=c('fp','vn','neg'),
                    'total' = c('pred.pos','pred.neg',''))
knitr::kable(tabla)
```



Nótese que un clasificador bueno, en general, es uno
que tiene la mayor parte de los casos en la diagonal de la matriz
de confusión.

Podemos estudiar a nuestro clasificador en términos de las proporciones de casos que caen en cada celda, que dependen del desempeño del clasificador en cuanto a casos positivos y negativos. La nomenclatura puede ser
confusa, pues en distintas áreas se usan distintos nombres para estas proporciones:

- Tasa de falsos positivos
$$\frac{fp}{fp+nv}=\frac{fp}{neg}$$

- Tasa de falsos negativos
$$\frac{fn}{pv+fn}=\frac{fn}{pos}$$

- Especificidad
$$\frac{vn}{fp+vn}=\frac{vn}{neg}$$

- Sensibilidad o Recall
$$\frac{vp}{vp+fn}=\frac{vp}{pos}$$ 


Y también otras que tienen como base las predicciones:

- Valor predictivo positivo o Precisión
$$\frac{vp}{vp+fp}=\frac{vp}{pred.pos}$$

- Valor predictivo negativo
$$\frac{vn}{fn+vn}=\frac{vn}{pred.neg}$$


Dependiendo de el tema y el objetivo hay medidas más naturales que otras:










