# Extensión del modelo lineal y Feature Engineering


Los modelos lineales (para regresión y clasificación) son modelos en principio simples que tienen la ventaja de que es 
relativamente fácil entender cómo contribuyen las variables de entrada 
a la predicción
(simplemente describimos los coeficientes), es relativamente fácil ajustarlos, y es fácil hacer cálculos con ellos.

Sin embargo, puede ser que sean pobres desde el punto de vista predictivo. Hay dos razones:

1. Los coeficientes tienen **varianza** alta, 
de modo que las predicciones resultantes son inestables 
(por ejemplo, por pocos datos o variables de entradas correlacionadas). 
En este caso, vimos que con el enfoque de regularización ridge o lasso podemos
mejorar la estabilidad, 
las predicciones, y obtener modelos más parsimoniosos.

2. El modelo tiene **sesgo** alto, en el sentido de que la estructura lineal
es deficiente para describir patrones claros e importantes en los datos. Este 
problema puede suceder 
cuando tenemos relaciones complejas entre las variables. Cuando hay relativamente 
pocas entradas y 
suficientes datos, puede ser posible ajustar estructuras más realistas y complejas. 
Aunque veremos otros métodos para atacar este problema más adelante, a veces
extensiones 
simples del modelo lineal pueden resolver este problema, que discutiremos en esta
sección. Igualmente,
esperamos encontrar 
mejores predicciones con modelos más realistas.

## Feature engineering

El proceso de [feature engineering](http://www.feat.engineering/index.html) es un proceso de creación, refinación y selección
de entradas de los modelos. Este proceso es importante para obtener buenos resultados
desde el punto de vista de desempeño predictivo. 


Por ejemplo:

- ¿Cuándo conviene transformar variables para incluir en el modelo? Por ejemplo, transformaciones no lineales, categorización y técnicas asociadas.
- ¿Cuándo conviene producir nuevas variables con otras dadas como entradas al modelo? Por ejemplo, creación de interacciones o variables condicionales
- ¿Cómo resumir variables a distintas jerarquías? Por ejemplo, si la unidad de predicción es hogar, ¿cómo resumimos o incluimos los datos de nivel persona en el modelo?
- ¿Cómo tratar con valores atípicos o valores faltantes? Por ejemplo, creación de indicadores para datos faltantes, cuándo hacer imputación.

En todos estos casos, el primer punto importante es que debemos considerar este proceso
de ingeniería como parte del ajuste, para evitar **sobreajuste**:

- Las reglas de creación de variables deben estar definidas a nivel del conjunto de **entrenamiento**.
- El análisis exploratorio para descubrir transformaciones relevantes debe hacerse con
el conjunto de entrenamiento también.
- Podemos usar validación cruzada o una muestra de validación para probar nuestro trabajo de 
*feature engineering*, y evitar sobreajuste.

## Cómo hacer más flexible el modelo lineal

Veremos algunas técnicas de feature engineering para el modelo lineal:

```{block2, type ='comentario'}
 Podemos construir modelos lineales más flexibles expandiendo el espacio de entradas con transformaciones y combinaciones de las variables originales de entrada.
```

La idea básica es entonces transformar a nuevas entradas, 
antes de ajustar un modelo:
$$(x_1,...,x_p) \to (b_1(x),...,b_M (x)).$$

donde típicamente $M$ es mayor que $p$. Entonces, en lugar de ajustar
el modelo lineal en las $x_1,\ldots, x_p$, que es

$$ f(x) = \beta_0 + \sum_{i=1}^p \beta_jx_j$$

ajustamos un *modelo lineal en las entradas transformadas*:

$$ f(x) = \beta_0 +  \sum_{i=1}^M \beta_jb_j(x).$$


Como cada $b_j$ es una función que toma valores numéricos, podemos
considerarla como una *entrada derivada* de las entradas originales.

#### Ejemplo {-}
Si $x_1$ es compras totales de un cliente de tarjeta
de crédito, y $x_2$ es el número de compras, podemos crear
una entrada derivada $b_1(x_1,x_2)=x_1/x_2$ que representa el tamaño promedio
por compra. Podríamos entonces poner $b_2(x_1,x_2)=x_1$, $b_3(x_1,x_2)=x_2$,
y ajustar un modelo lineal usando las entradas derivadas $b_1,b_2, b_3$.

Lo conveniente de este enfoque es que lo único que hacemos para
hacer más flexible el modelo es transformar en primer lugar las variables
de entrada (quizá produciendo más entradas que el número de variables originales).
Después construimos un modelo lineal, y todo lo que hemos visto aplica
sin cambios: el modelo sigue siendo lineal, pero el espacio de entradas
es diferente (generalmente expandido).

Veremos las siguientes técnicas:

- Agregar versiones transformadas de las variables de entrada.
- Incluir variables cualitativas (categóricas). 
- Interacciones entre variables: incluir términos de la forma $x_1x_2$.
- Regresión polinomial: incluír términos de la forma $x_1^2$, $x_1^3$, etcétera.
- Splines de regresión.

## Transformación de entradas

Una técnica útil para mejorar el sesgo de modelos de regresión 
consiste en incluir o sustituir valores transformados de las
variables numéricas de entrada. 

#### Ejemplo: agregar entradas transformadas {-}


Empezamos por predecir el valor de una casa en función de calidad de terminados.

Preparamos los datos:

```{r, warning=FALSE, message=FALSE}
library(tidyverse)
cbbPalette <- c("#000000", "#E69F00", "#56B4E9", "#009E73", "#F0E442", "#0072B2", "#D55E00", "#CC79A7")
theme_set(theme_minimal())
datos_casas <- read_csv("../datos/houseprices/house-prices.csv", na="")
set.seed(912)
indices_entrena <- sample(1:nrow(datos_casas), 1000)
casas_e <- datos_casas[indices_entrena, ] %>% mutate(log_price = log(SalePrice)) %>% 
    filter(GrLivArea < 2500)
casas_p <- datos_casas[-indices_entrena, ] %>% mutate(log_price = log(SalePrice)) %>% 
    filter(GrLivArea < 2500)
```


Usaremos una muestra de validacion para ir checando nuestro trabajo.

Ajustamos el modelo y lo probamos


```{r, fig.width=5, fig.asp=0.7}
mod_1 <- lm(SalePrice ~ OverallQual , data = casas_e)
calc_error <- function(mod,  datos_p, y_name = "SalePrice"){
    preds <- predict(mod, newdata = datos_p)
    dat <- tibble(pred = preds, observado = datos_p[[y_name]])
    error <- mean(abs(preds - datos_p[[y_name]])) / 1000
    grafica <- ggplot(dat, aes(x = preds, y = observado)) +
        geom_point(alpha = 0.5) + geom_abline(colour = "red") +
        geom_smooth(method="loess", span = 3, method.args=list(family= "symmetric")) +
      labs(caption =  paste("Error absoluto medio (miles):", round(error, 1)))
    print(grafica)
}
calc_error_vc <- function(mod, datos_e, vueltas = 5, y_name = "SalePrice"){
    datos_e$id <- 1:nrow(datos_e)
    datos_e$indice <- sample(1:10, nrow(datos_e), replace = TRUE)
    refit_pred <- function(mod, data, data_predict){
      preds <- predict(update(mod, data = data), newdata = data_predict)
      tibble(obs = data_predict[[y_name]], pred_vc = preds)
    }
    preds_vc <- map(1:vueltas, ~ refit_pred(mod, 
                           datos_e %>% filter(indice != .x),
                           datos_e %>% filter(indice == .x))) %>% 
      bind_rows()
    error_tbl <- preds_vc %>% mutate(error = abs(obs - pred_vc) / 1000) %>% 
      summarise(error_cv = mean(error), ee_cv = sd(error)/sqrt(vueltas)) 
    error <- error_tbl %>% pull(error_cv)
    error_sd <- error_tbl %>% pull(ee_cv)
    grafica <- ggplot(preds_vc, aes(x = pred_vc, y = obs)) +
        geom_point(alpha = 0.5) + geom_abline(colour = "red") +
        geom_smooth(method="loess", span = 3, method.args=list(family= "symmetric")) +
      labs(caption =  paste("Error absoluto medio, vc (miles):", 
                            round(error, 1), "(", round(error_sd,1) ,")"))
    print(grafica)
}
#calc_error(mod_1, casas_p, "SalePrice")
calc_error_vc(mod_1, casas_e)
```


Y notamos que nuestras predicciones parecen estar sesgadas: tienden a ser  bajas
cuando el valor de la casa es alto o bajo. Esto es signo de **sesgo**, y
 usualmente implica que existen relaciones
no lineales en las variables que estamos considerando, o interacciones que no 
estamos incluyendo en nuestro modelo.

Una técnica es agregar entradas derivadas de las que tenemos, usando transformaciones
no lineales. Por ejemplo, podríamos hacer:

```{r, fig.width=5, fig.asp=0.7}
mod_2 <- lm(SalePrice ~ OverallQual + I(OverallQual^2) , data = casas_e)
calc_error_vc(mod_2, casas_e)
```

Y redujimos el error de validación. Esta reducción claramente proviene de una reducción
de sesgo, pues usamos un modelo más complejo (una variable adicional).


Ahora agregamos otras variables importantes, que por
*conocimiento del dominio* deberían estar incluídas de manera
mínima: el tamaño del área habitable, garage y sótano, condición general, 
y quizá también la relación entre tamaño de piso 1 vs piso 2 (nótese
que ponemos en el denominador el área del segundo piso):

```{r, fig.width=5, fig.asp=0.7}
mod_3 <- lm(SalePrice ~  OverallQual + I(OverallQual^2) + OverallCond  + 
                GrLivArea  + TotalBsmtSF + GarageArea + I(`2ndFlrSF`/ `1stFlrSF`), 
            data = casas_e)
#calc_error(mod_3, casas_p, "SalePrice")
calc_error_vc(mod_3, casas_e)
```


## Variables cualitativas

Muchas veces queremos usar variables cualitativas como entradas de nuestro modelo.
Pero en la expresión

$$ f(x) = \beta_0 +  \sum_{i=1}^p \beta_jx_j,$$
todas las entradas son numéricas. Podemos usar un truco simple para incluir
variables cualitativas.

#### Ejemplo {-}
Supongamos que queremos incluir la variable *CentralAir*, si tiene aire acondicionado
central o no. Podemos ver en este análisis simple que, por ejemplo, controlando
por tamaño de la casa, agrega valor tener aire acondicionado central:

```{r}
casas_e %>% group_by(CentralAir) %>% count
ggplot(casas_e, 
       aes(x=GrLivArea, y=SalePrice, colour=CentralAir, group=CentralAir)) + 
  geom_jitter(alpha=1) + 
  geom_smooth(method='lm', se=FALSE, size=1.5) 
```

Podemos incluir de manera simple esta variable creando una variable *dummy* o
*indicadora*,
que toma el 1 cuando la casa tiene AC y 0 si no. Nótese también que las pendientes
parecen diferentes. Esto lo discutiremos más adelante.


```{r}
casas_e <- casas_e %>% mutate(AC_present = as.numeric(CentralAir == "Y"))
casas_e %>% select(Id, CentralAir, AC_present)
```

Y ahora podemos hacer:

```{r, fig.width=5, fig.asp=0.7}
mod_5 <- lm(SalePrice ~  OverallQual + I(OverallQual^2) + GrLivArea + TotalBsmtSF +
                GarageArea + OverallCond + I(`2ndFlrSF`/ `1stFlrSF`) +  CentralAir, 
            data = casas_e)
#calc_error(mod_5, casas_e, "SalePrice")
calc_error_vc(mod_5, casas_e)
```

Que no es una gran mejora, pero esperado dado que pocas de estas casas tienen aire acondicionado.

Cuando la variable categórica tiene $K$ clases,
solo creamos variables indicadores de las primeras $K-1$ clases, pues
la dummy de la última clase tiene información redundante: es decir, si
para las primeras $K-1$ clases las variables dummy son cero, entonces
ya sabemos que se trata de la última clase $K$, y no necesitamos incluir
una indicadora para la última clase.


#### Ejemplo {-}

Vamos a incluir la variable *BsmtQual*, que tiene los niveles:

```{r}
casas_e %>% group_by(BsmtQual) %>% count
```

**Nótese que codificamos como NA**, que vemos como una categoría más (le puedes poner
"no disponible", por ejemplo), cuando este dato no está disponible. En este caso, la razón de
que no está disponible es que está asociada con casas que no tienen sótano.

Podemos hacer una gráfica exploratoria como la anterior:

```{r}
ggplot(casas_e, 
       aes(x=GrLivArea, y=SalePrice, colour=BsmtQual, group=BsmtQual)) + 
  geom_jitter(alpha=1) + 
  geom_smooth(method='lm', se=FALSE, size=1.5) 
```

donde vemos que esta variable puede aportar a la predicción. Ajustamos y evaluamos:

```{r}
# recodificar NA como nivel base:
casas_e <- casas_e %>% mutate(sotano_cal = fct_relevel(BsmtQual, "NA"))
casas_p <- casas_p %>% mutate(sotano_cal = fct_relevel(BsmtQual, "NA"))
mod_6 <- lm(SalePrice ~  OverallQual + I(OverallQual^2) + GrLivArea + TotalBsmtSF +
                GarageArea + OverallCond + I(`2ndFlrSF`/ `1stFlrSF`) +  
                CentralAir + sotano_cal, 
            data = casas_e)
#calc_error(mod_6, casas_p, "SalePrice")
calc_error_vc(mod_6, casas_e)
```

Si examinamos los coeficientes, vemos que *lm* automáticamente convirtió esta variable
con *dummy coding*:

```{r}
coef(mod_6) %>% round
bsmt_ind  <- str_detect(names(coef(mod_6)), "sotano_cal")
coef(mod_6)[bsmt_ind] %>% sort %>% round
```

Nótese que los coeficientes de esta variable no se pueden interpretar sin considerar 
*TotalBsmntSF*, que vale cero cuando la casa no tienen sótano.

---

**Observaciones**:
- Nótese también que no hay coeficiente para una de las clases, por lo que discutimos arriba. También podemos pensar que el coeficiente de esta clase es 0, y así comparamos con las otras clases.
- Cuando tenemos variables dummy, el intercept se interpreta con el nivel esperado cuando las variables cuantitativas valen cero, y la variable categórica toma la clase que se excluyó en la construcción de las indicadoras.

```{block2, type='comentario'}
Podemos incluir variables cualitativas usando este truco de codificación
dummy (también llamado a veces *one-hot encoding*). Ojo: variables con muchas 
categorías pueden inducir varianza alta en el modelo
(dependiendo del tamaño de los datos). En estos
casos conviene usar regularización y quizá (si es razonable) usar categorizaciones
más gruesas.
```

En nuestro ejemplo anterior, observamos que el nivel *Fair* queda por debajo de *Typical* y *NA*. Esto
podría se un signo de sobreajuste (estimación con alta varianza de estos coeficientes).


## Interacciones

En el modelo lineal, cada variable contribuye de la misma manera independientemente de los valores de las otras variables. Esta es un simplificación o aproximación útil, 
pero muchas veces puede producir sesgo demasiado grande en el modelo. 
Por ejemplo: consideremos los siguientes datos de la relación de mediciones de temperatura y ozono en la atmósfera:


#### Ejemplo {-}
```{r}
head(airquality)
air <- filter(airquality, !is.na(Ozone) & !is.na(Wind) & !is.na(Temp))
lm(Ozone ~Temp, data = air[1:80,])
```
```{r}
set.seed(9132)
air <- sample_n(air, 116)
ggplot(air[1:50,], aes(x = Temp, y = Ozone)) + geom_point() + 
  geom_smooth(method = 'lm', se = FALSE)
```

Y notamos un sesgo posible en nuestro modelo. Si coloreamos por velocidad del viento:

```{r}
cuantiles <- quantile(air$Wind)
ggplot(air[1:50,], aes(x = Temp, y = Ozone, colour= cut(Wind, cuantiles))) + 
  geom_point() + geom_smooth(method = 'lm', se = FALSE)
```

Nótese que parece ser que cuando los niveles de viento son altos, entonces
hay una relación más fuerte entre temperatura y Ozono. Esto es una *interacción*
de temperatura y viento.

Podemos hacer los siguiente: incluír un factor adicional, el producto
de temperatura con viento:

```{r}
air$temp_wind <- air$Temp*air$Wind
mod_a0 <- lm(Ozone ~ Temp, data = air[1:50,])
mod_a1 <- lm(Ozone ~ Temp + Wind, data = air[1:50,])
mod_a2 <- lm(Ozone ~ Temp + Wind + temp_wind, air[1:50,])
mod_a2
pred_0 <- predict(mod_a0, newdata = air[51:116,])
pred_1 <- predict(mod_a1, newdata = air[51:116,])
pred_2 <- predict(mod_a2, newdata = air[51:116,])
mean(abs(pred_0-air[51:116,'Ozone']))
mean(abs(pred_1-air[51:116,'Ozone']))
mean(abs(pred_2-air[51:116,'Ozone']))
```

Podemos interpretar el modelo con interacción de la siguiente forma:

- Si $Wind = 5$, entonces la relación Temperatura <-> Ozono es:
$$ Ozono = -290 + 4.5Temp + 14.6(5) - 0.2(Temp)(5) = -217 + 3.5Temp$$
- Si $Wind=10$, 
 entonces la relación Temperatura <-> Ozono es:
$$ Ozono = -290 + 4.5Temp + 14.6(15) - 0.2(Temp)(15) = -71 + 1.5Temp$$

Incluir interacciones en modelos lineales es buena idea para problemas con un número relativamente chico de variables (por ejemplo, $p < 10$).
En estos casos, conviene comenzar agregando interacciones entre variables que tengan efectos relativamente grandes en la predicción.
No es tan buena estrategia para un número grande de variables: por ejemplo, para clasificación de dígitos, hay 256 entradas. Poner todas las interacciones añadiría más de
30 mil variables adicionales, y es difícil escoger algunas para incluir en el modelo
a priori.

Pueden escribirse interacciones en fórmulas de *lm* y los cálculos se
hacen automáticamente:
```{r}
mod_a3 <- lm(Ozone ~ Temp + Wind + Temp:Wind, air[1:50,])
mod_a3
```


---


```{block2, type='comentario'}
Podemos incluir interacciones para pares de variables que son importantes en la
predicción, o que por conocimiento del dominio sabemos que son factibles. Conviene
usar regularización si necesitamos incluir varias interacciones.
```


#### Ejemplo {-}
En nuestro ejemplo de precios de casas ya habíamos intentado utilizar una interacción,
considerando el cociente de dos variables. Aquí veremos otras que por *conocimiento experto*
y por análisis que hicimos arriba, deberíamos de considerar también. Por las que vimos arriba:

- Interacción de calidad de Sótano con Tamaño de Sótano, y otras similares
- Interacción de Aire acondicionado con tamaño
- Interacción de calidad general con tamaño, por ejemplo:

Observamos que en nuestro modelo la calidad y condición sólo puede aumentar
una cantidad fija al precio de venta. En realidad, dependiendo de la calidad y condición,
deberíamos obtener distintos *precios por metro cuadrado*. Por ejemplo, si graficamos

```{r}
casas_e <- casas_e %>% mutate(grupo_calidad = cut(OverallQual, c(0, 4, 6, 8, 10)))
ggplot(casas_e, aes(x = GrLivArea, y = SalePrice, colour = grupo_calidad, 
                    group = grupo_calidad)) + 
  geom_point(alpha = 0.3) + 
  geom_smooth(method = "loess", se = FALSE, span = 2, method.args = list(degree = 1, family="symmetric")) +
  scale_colour_manual(values = cbbPalette)
```

vemos que las pendientes son distintas. Esto sugiere agregar la interacción
de Calidad con Área. Probemos nuestro en nuestro modelo:




```{r, message = FALSE, warning = FALSE}
mod_7 <- lm(SalePrice ~  OverallQual + I(OverallQual^2) + GrLivArea + 
                GarageArea + OverallCond + I(`2ndFlrSF`/ `1stFlrSF`) +  
                CentralAir +  TotalBsmtSF + sotano_cal + TotalBsmtSF:sotano_cal +
                GrLivArea:OverallQual + CentralAir:OverallQual, 
            data = casas_e)
#calc_error(mod_6, casas_p, "SalePrice")
calc_error_vc(mod_7, casas_e)
```



Podemos considerar otra adicional: la relación entre precio y superficie debe tener 
interacción con el vecindario,
pues distintos vecindarios tienen distintos precios por metro cuadrado:

```{r}
agrupamiento <- casas_e %>% group_by(Neighborhood) %>%
    summarise(media_ft2 = mean(SalePrice / GrLivArea), n = n()) %>%
    arrange(desc(media_ft2)) %>%
    mutate(Neighborhood_grp = ifelse(n < 40, 'Other', Neighborhood))
agrupamiento
casas_e <- casas_e %>% left_join(agrupamiento) 
## Nota: zonas desconocidas las podemos evitar, o agregar a "Other":
casas_p <- casas_p %>% left_join(agrupamiento) %>% 
  mutate(ifelse(is.na(Neighborhood_grp), "Other", Neighborhood_grp))
```


```{r, message = FALSE, warning = FALSE}
mod_8 <- lm(SalePrice ~  OverallQual + I(OverallQual^2) + GrLivArea + 
                GarageArea + OverallCond + I(`2ndFlrSF`/ `1stFlrSF`) +  
                CentralAir +  TotalBsmtSF + sotano_cal + TotalBsmtSF:sotano_cal +
                GrLivArea:OverallQual + CentralAir:OverallQual + Neighborhood_grp +
                Neighborhood_grp:GrLivArea, 
            data = casas_e)
calc_error_vc(mod_8, casas_e)
```

En este caso no mejoramos mucho: es posible que estas variables tengan información complementaria
a la que ya habíamos incluído (por ejemplo, las zonas caras tienen casas más grandes y de más calidad, etc.).

Veamos los errores con muestra de validación de algunos de nuestros modelos:

```{r, message = FALSE, warning = FALSE}
calc_error(mod_3, casas_p, "SalePrice")
calc_error(mod_8, casas_p, "SalePrice")
```


## Categorización de variables


En categorización de variable, intentamos hacer un ajuste local en distintas 
partes del espacio de entradas. La idea es construir cubetas, particionando el rango de una variable dada, y 
ajustar entonces un modelo usando la variable dummy indicadora de cada cubeta.  

Cuando la relación entre entradas y salida no es lineal,  podemos obtener menor
sesgo en nuestros 
modelos usando esta técnica. Nótese sin embargo que estamos tirando información potencialmente
útil dentro de cada corte, y quizá incrementando varianza pues necesitamos estimar varios parámetros.

En este ejemplo, escogimos edades de corte
aproximadamente separadas por 10 años, por ejemplo:

```{r, message = FALSE}
dat_wage <- read_csv("../datos/wages.csv")
ggplot(dat_wage, aes(x=age, y=wage)) + 
    geom_point(alpha = 0.2) +
    facet_wrap(~education)
```

```{r}
dat_wage <- dat_wage %>% 
  mutate(age_cut = cut_width(age, 10))
head(dat_wage)
mod_age <- lm(wage ~ age_cut + education + age_cut:education, data = dat_wage)
mod_age
dat_wage$pred_wage <- predict(mod_age)
ggplot(dat_wage) + geom_point(aes(x=age, y=wage), alpha = 0.2) +
  geom_line(aes(x=age, y=pred_wage), colour = 'red', size=1.1) +
        facet_wrap(~education)
```

Y nótese que ajustamos un valor para cada rango de edad en cada uno de los grupos de educación
(pues pusimos una interacción).

- Podemos escoger los puntos de corte en lugares que son razonables para el problema
(rangos en los es razonable modelar como una constante).
- También podemos hacer cortes automáticos usando percentiles de los datos: por ejemplo,
cortar en cuatro usando los percentiles 25\%, 50\% y 75\%. Con más datos es posible
incrementar el número de cortes.
- Nótese que cuando hacemos estas categorizaciones estamos incrementando el 
número de parámetros a estimar del modelo (si hacemos tres cortes, por ejemplo, aumentamos
en 3 el número de parámetros).


```{block2, type='comentario'}
Las categorizaciones de variables pueden ser útiles cuando sabemos que hay efectos
no lineales de la variable subyacente (por ejemplo, edad o nivel socioeconómico),
y las categorías son suficientemente chicas para que el modelo localmente constante
sea razonable.

Sin embargo, muchas veces otros tipos de transformaciones pueden dar mejoras en sesgo
y en varianza en relación a categorización.
```

Muchas veces los splines son mejores opciones:

## Splines (opcional)

En estos ejemplos, también es posible incluir términos cuadráticos para modelar
la relación, por ejemplo:

```{r}
dat_wage <- dat_wage %>% 
  mutate(age_cut = cut_width(age, 10), age_2 = age^2)
head(dat_wage)
mod_age_2 <- lm(wage ~ age + age_2 + education + age:education + age_2:education, 
              data = dat_wage)
dat_wage$pred_wage <- predict(mod_age_2)
ggplot(dat_wage) + geom_point(aes(x=age, y=wage), alpha = 0.2) +
  geom_line(aes(x=age, y=pred_wage), colour = 'red', size=1.1) +
        facet_wrap(~education)
```

Nótese que con este método obtenemos un ajuste comparable, pero utilizando menos
de la mitad de los parámetros. 

Estas dos técnicas (polinomios y categorización) para hacer más flexible el modelo lineal tienen
algunas deficiencias:

- Muchas veces usar potencias de variables de entrada es una mala idea, pues
fácilmente podemos encontrar problemas numéricos (potencias altas pueden
dar valores muy chicos o muy grandes).
- La categorización de variables numéricas puede resultar en predictores 
con discontinuidades, lo cual no siempre es deseable (interpretación), y requiere más
parámetros para capturar estructuras que varían de manera continua.

Una alternativa es usar *splines*, que son familias de funciones con buenas propiedades
 que nos permiten hacer expansiones del espacio de entradas. No las veremos con
 detalle, pero aquí hay unos ejemplos:
 
 Por ejemplo, podemos usar B-spines, que construyen "chipotes" en distintos
 rangos de la variable de entrada (es como hacer categorización, pero con
 funciones de respuesta suaves):
 
```{r}
library(splines2)
age <- seq(18,80, 0.2)
splines_age  <- bSpline(age, 
                         #knots = c(25, 35, 45, 55, 65),
                         knots = c(40, 60),
                         degree = 3)
matplot(x = age, y = splines_age, type = 'l')
``` 
 
**Observación**:  estos splines son como una versión suave de categorización
de variables numéricas. En particular, los splines de grado 0 son justamente
funciones que categorizan variables:
```{r}
splines_age  <- bSpline(age, 
                         knots = c(25, 35, 45, 55, 65),
                         degree = 0)
matplot(splines_age, type='l')
``` 

Por ejemplo: si expandimos el espacio de entradas con estos splines y 
corremos el modelo:
 
```{r, message = FALSE, warning = FALSE}
dat_wage <- read_csv("../datos/wages.csv")
# nudos en cuantiles 1/3 y 2/3, por ejemplo:
cuantiles_edad <- quantile(dat_wage$age, c(1/3, 2/3))
cuantiles_edad
splines_age  <- bSpline(dat_wage$age, 
                         knots = c(35, 50),
                         degree = 3) %>% as_tibble()
colnames(splines_age) <- paste0('spline_', 1:5)
dat_wage <- bind_cols(dat_wage, splines_age)
dat_wage_sp <- dat_wage %>% select(wage, education, contains("spline"))
mod_wage_sp <- lm(wage ~ . + education:(spline_1+spline_2+spline_3+spline_4+spline_5), data = dat_wage_sp)
dat_wage$pred_wage <- predict(mod_wage_sp)
ggplot(dat_wage) + geom_point(aes(x=age, y=wage), alpha = 0.2) +
  geom_line(aes(x=age, y=pred_wage), colour = 'red', size=1.1) +
        facet_wrap(~education)
```

Hay otras bases, como los i-splines, que tienen usos particulares
(por ejemplo cuando queremos hacer regresión monótona, podemos restringir sus
coeficientes a valores negativos). Este tipo de splines son similares
a los que utilizamos implícitamente en **redes neuronales**. 
Una base de i-splines es por ejemplo:

```{r}
splines_age  <- iSpline(age, 
                         knots = c(35, 50),
                         degree = 2)
matplot(splines_age, type='l')
``` 

Y podemos verla en nuestro ejemplo:

```{r}
dat_wage <- read_csv("../datos/wages.csv")
splines_age  <- iSpline(dat_wage$age, 
                         knots = c(35, 50),
                         degree = 2) %>% as_tibble()
colnames(splines_age) <- paste0('spline_', 1:4)
dat_wage <- bind_cols(dat_wage, splines_age)
dat_wage_sp <- dat_wage %>% select(wage, education, contains("spline"))
mod_wage_sp <- lm(wage ~ . + education:(spline_1+spline_2+spline_3+spline_4), data = dat_wage_sp)
dat_wage$pred_wage <- predict(mod_wage_sp)
ggplot(dat_wage) + geom_point(aes(x=age, y=wage), alpha = 0.2) +
  geom_line(aes(x=age, y=pred_wage), colour = 'red', size=1.1) +
        facet_wrap(~education)
```


**Observación**: usa regularización para este ejemplo. ¿Qué parte crees que
podríamos mejorar si usamos regresión ridge, por ejemplo?

## Modelando en escala logarítmica

En muchos problemas, es natural transformar variables numéricas con el logaritmo. 
Supongamos por ejemplo que en nuestro problema la variable $y$ es positiva,
y también las entradas son positivas. En primer lugar podríamos intentar modelar
$$ y =  b_0 + \sum b_j x_j, $$
pero también podemos transformar las entradas y la salida para construir un 
modelo multiplicativo:
$y' = log(y) = b_0 + \sum b_k \log(x_j)$ 
y ahora queremos predecir el logaritmo de $y$, no $y$ directamente. 

Esta tipo de transformación tiene dos efectos:

- Convierte modelos aditivos (regresión lineal) en modelos multiplicativos en
las variables no transformadas (pero lineales en escala logarítmica). Esta estructura
tiene más sentido para algunos problemas, y es más razonable que la forma lineal 
aplique para este tipo de problemas.
- Comprime la parte superior de la escala en relación a la parte baja, y esto es útil
para aminorar el efecto de valores atípicos grandes (que puede tener malos efectos
numéricos y también pueden producir que los atipicos dominen el error o la estimación
de los coeficientes).


#### Ejemplo {-}

Consideramos predecir el quilataje de 

```{r}
set.seed(22)
diamonds_muestra <- sample_n(diamonds, 1000)
ggplot(diamonds_muestra, aes(x=carat, y=price)) + geom_point() +
  geom_smooth(method="lm")
```




Nótese que el modelo lineal está sesgado, y produce sobrestimaciones y subestimaciones
para distintos valores de $x$. Aunque podríamos utilizar un método más flexible para
este modelo, una opción es transformar entrada y salida con logaritmo:


```{r}
diamonds_muestra <- diamonds_muestra %>% 
  mutate(log_price = log(price), log_carat = log(carat))
ggplot(diamonds_muestra, aes(x=log_carat, y=log_price)) + geom_point() +
  geom_smooth(method = "lm")
```

 Podemos
graficar también en unidades originales:

```{r}
ggplot(diamonds_muestra, aes(x=carat, y=price/1000)) + geom_point() +
  geom_smooth(method = 'lm') + 
  scale_x_log10(breaks=2^seq(-1,5,1)) + scale_y_log10(breaks=2^seq(-2,5,1))
```

Y vemos que la relación entre los logaritmos es lineal: redujimos el sesgo
sin los costos adicionales de varianza que implica agregar más variables 
e interacciones. En este caso, esta relación es naturalmente multiplicativa
(un 10\% de incremento relativo en el peso produce un incremento constante
en el precio).


```{block2, type='comentario'}
- Cuando una variable  *toma valores positivos y recorre varios órdenes 
de magnitud*, 
puede ayudar transformar con logaritmo o 
raíz cuadrada (esto incluye transformar la variable respuesta).
- Muchas veces es natural modelar en la escala logarítmica, como en el ejemplo
de los diamantes.
- También tiene utilidad cuando las variables de respuesta o entrada tienen distribuciones
muy sesgadas a la derecha (con algunos valores órdenes de magnitud más grandes que la mayoría
        del grueso de los datos). Tomar logaritmos resulta en mejoras numéricas, y 
evita que algunos valores atipicos dominen el cálculo del error.
- Menos común: variables que son proporciones $p$ pueden transformarse mediante la
transformación inversa de la logística ($x = \log(\frac{p}{1-p})$.)
```


---

**Discusión**:

En un modelo lineal usual, tenemos que si cambiamos $x_j \to x_j + \Delta x$,
entonces la predicción $y$ tiene un cambio de
$$\Delta y = b_j \Delta x.$$

Es decir, mismos cambios absolutos en alguna variable de entrada produce 
mismos cambios absolutos en las predicciones, independientemente del nivel
de las entradas.

Sin embargo, el modelo logarítmico es multiplicativo, 
pues tomando exponencial de ambos lados, obtenemos:

$$y = B_0\prod x_j^{b_j}$$
Entonces, si cambiamos $x_j \to x_j + \Delta x$, 
el cambio porcentual en $y$ es
$$ \frac{y+\Delta y}{y} = \left ( \frac{x_j +\Delta x}{x_j}\right )^{b_j}$$

De modo que mismos cambios porcentuales en $x$ resultan en los mismos cambios
porcentuales de $y$, independientemente del nivel de las entradas. 

Adicionalmente, es útil notar que si 
$\frac{\Delta x}{x_j}$ es chica, entonces aproximadamente
$$ \frac{\Delta y}{y} \approx b_j \frac{\Delta x}{x_j}$$
Es decir, el cambio relativo en $y$ es proporcional al cambio relativo en $x_j$ para
cambios relativamente chicos en $x_j$, y el coeficiente es la constante de
proporcionalidad.

---



#### Ejercicio {-}
Puedes repetir el ejercicio de la tarea 6 transformando las variables numéricas
con logaritmo (o $\log(1+x)$ cuando $x$ tiene ceros). 
Utiliza el mismo error del concurso de kaggle, que es el error cuadrático medio
en escala logarítmica (en el concurso, esta es otra razón para usar escala
logarítmica en la variable respuesta.)

### ¿Cuándo usar estas técnicas?

Estas técnicas pueden mejorar considerablemente nuestros modelos lineales, pero
a veces puede ser difícil de descubrir exactamente que transformaciones pueden ser
útiles. Requiere conocimiento de dominio del problema que 
enfrentamos. En general, 

- Es mejor usar regularización al hacer este tipo de trabajo, 
para protegernos de varianza alta cuando incluimos varias entradas derivadas.
- Es buena idea probar incluir interacciones entre variables que tienen efectos grandes en la predicción, o interacciones que creemos son importantes en nuestro problema (por ejemplo,
temperatura y viento en nuestro ejemplo de arriba, o existencia de estacionamiento y 
tráfico vehicular como en nuestro ejemplo de predicción de ventas de una tienda).
- Gráficas como la de arriba (entrada vs respuesta) pueden ayudarnos a decidir
si conviene categorizar alguna variable o añadir un efecto no lineal. 

Este es un trabajo que no es tan fácil, pero para problema con relativamente pocas
variables es factible. En situaciones con muchas variables de entrada
y muchos datos, pueden existir mejores opciones. 

[Feature Engineering and Selection: A Practical Approach for Predictive Models](http://www.feat.engineering/index.html) es un buen libro donde puedes
aprender más de *feature engineering*. En particular, no hablamos aquí de:

- Tratamiento de datos faltantes
- Tratamiento de datos en jerarquías (por ejemplo, predicciones para hogar con datos 
de las personas que los componen, y otros temas de series de tiempo).
