# Redes neuronales (parte 2)

En esta parte veremos aspectos más modernos de redes neuronales. Esto incluye métodos de ajuste, regularización, y definición de
 activaciones.

```{r, echo=FALSE, message=FALSE}
knitr::opts_chunk$set(fig.width=5, fig.asp=0.7) 
```

## Descenso estocástico

El algoritmo más popular para ajustar redes grandes es descenso estocástico y
varios derivados, que
son modificaciones de nuestro algoritmo de descenso en gradiente. Antes de presentar
las razones para usarlo, veremos cómo funciona para problemas con regresión
lineal o logística.


```{block2, type='comentario'}
En **descenso estocástico por minilotes**, el cálculo del gradiente se hace sobre una submuestra
relativamente chica de la muestra de entrenamiento. En este contexto, a esta submuestra
se le llama un **minilote**. En cada iteración, nos movemos en 
la dirección de descenso de ese minilote. 

La muestra de entrenamiento se divide entonces (al azar)
en minilotes, y recorremos todos los minilotes haciendo una actualización de nuestros
parámetros en cada minilote. Un recorrido sobre todos los minilotes se llama
una **época** (las iteraciones se entienden sobre los minilotes).
```

Antes de escribir el algoritmo mostramos una implementación para regresión logística.
Usamos las mismas funciones para calcular devianza y gradiente.

```{r, message=FALSE, warning = FALSE}
library(tidyverse)
h <- function(x){1/(1+exp(-x))}
# la devianza es la misma
devianza_calc <- function(x, y){
  dev_fun <- function(beta){
    p_beta <- h(as.matrix(cbind(1, x)) %*% beta) 
   -2 * mean(y * log(p_beta) + (1 - y) * log(1 - p_beta))
  }
  dev_fun
}
# el cálculo del gradiente es el mismo, pero x_ent y y_ent serán diferentes
grad_calc <- function(x_ent, y_ent){
  salida_grad <- function(beta){
    p_beta <- h(as.matrix(cbind(1, x_ent)) %*% beta) 
    e <- y_ent - p_beta
    grad_out <- -2 * as.numeric(t(cbind(1,x_ent)) %*% e) / nrow(x_ent)
    names(grad_out) <- c('Intercept', colnames(x_ent))
    grad_out
  }
  salida_grad
}
```

Y comparamos los dos algoritmos:

```{r}
descenso <- function(n, z_0, eta, h_deriv){
  z <- matrix(0,n, length(z_0))
  z[1, ] <- z_0
  for(i in 1:(n-1)){
    z[i+1, ] <- z[i, ] - eta * h_deriv(z[i, ])
  }
  z
}
# esta implementación es solo para este ejemplo:
descenso_estocástico <- function(n_epocas, z_0, eta, minilotes){
  #minilotes es una lista
  m <- length(minilotes)
  z <- matrix(0, m*n_epocas, length(z_0))
  z[1, ] <- z_0
  for(i in 1:(m*n_epocas-1)){
    k <- i %% m + 1
    if(i %% m == 0){
      #comenzar nueva época y reordenar minilotes al azar
      minilotes <- minilotes[sample(1:m, m)]
    }
    h_deriv <- grad_calc(minilotes[[k]]$x, minilotes[[k]]$y)
    z[i+1, ] <- z[i, ] - eta * h_deriv(z[i, ])
  }
  z
}

```


Usaremos el ejemplo simulado de regresión para hacer algunos experimentos:

```{r}
p_1 <- function(x){
  ifelse(x < 30, 0.9, 0.9 - 0.01 * (x - 30))
}

set.seed(4912)
sim_datos <- function(n){
  x <- runif(n, 0, 100)
  probs <- p_1(x)
  g <- rbinom(length(x), 1, probs)
  # con dos variables de ruido:
  dat <- tibble(x_1 = (x - mean(x))/sd(x), 
                x_2 = rnorm(length(x), 0, 1),
                x_3 = rnorm(length(x), 0, 1),
                p_1 = probs, g)
  dat %>% select(x_1, x_2, x_3, g) 
}
dat_ent <- sim_datos(100)
dat_valid <- sim_datos(1000)
```

Los parámetros que minimizan la devianza son:

```{r}
glm(g ~ x_1 + x_2+ x_3 , data = dat_ent, family = 'binomial') %>% coef
```
Hacemos primero descenso en gradiente:

```{r}
iteraciones_descenso <- descenso(500, rep(0,4), 0.8,
         h_deriv = grad_calc(x_ent = as.matrix(dat_ent[,c('x_1','x_2','x_3'), drop =FALSE]), 
                             y_ent=dat_ent$g)) %>%
  data.frame %>% rename(beta_1 = X2, beta_2 = X3)
ggplot(iteraciones_descenso, aes(x=beta_1, y=beta_2)) + geom_point()
```

Y ahora hacemos descenso estocástico. Vamos a hacer minilotes de tamaño 10:

```{r}
set.seed(231)
dat_ent$minilote <- rep(1:10, each = 10)
split_ml <- split(dat_ent %>% sample_n(nrow(dat_ent)), dat_ent$minilote) 
minilotes <- lapply(split_ml, function(dat_ml){
  list(x = as.matrix(dat_ml[, c('x_1','x_2','x_3'), drop=FALSE]),
       y = dat_ml$g)
})
length(minilotes)
```

Ahora iteramos. Nótese cómo descenso en gradiente tiene un patrón aleatorio
de avance hacia el mínimo, y una vez que llega a una región oscila
alrededor de este mínimo.

```{r}
iter_estocastico <- descenso_estocástico(50, rep(0, 4), 0.2, minilotes) %>%
  data.frame %>% rename(beta_0 = X1, beta_1 = X2, beta_2 = X3)
ggplot(iteraciones_descenso, aes(x=beta_1, y=beta_2)) + geom_path() +
  geom_point() +
  geom_path(data = iter_estocastico, colour ='red', alpha=0.2) +
  geom_point(data = iter_estocastico, colour ='red', alpha=0.2) 
```

Podemos comparar contando el tiempo por época:

```{r, fig.width = 5, fig.height = 3, message = FALSE}
library(gganimate)
estocastico <- iter_estocastico
descenso <- iteraciones_descenso
estocastico$epoca <- 1:nrow(estocastico) / 10.0
descenso$epoca <- 1:nrow(descenso) / 1.0
descenso <- filter(descenso, epoca <= 50)
g_de <- ggplot(estocastico, aes(x = beta_1, y = beta_2)) + 
  geom_path(colour = "red") + geom_point(colour = "red") +
  geom_path(data = descenso) +
  geom_point(data = descenso, size = 3) +
  transition_reveal(epoca) 
animate(g_de, duration = 10)
```



Podemos ver cómo se ve la devianza de entrenamiento:

```{r}
dev_ent <- devianza_calc(x = as.matrix(dat_ent[,c('x_1','x_2','x_3'), drop =FALSE]), 
                             y=dat_ent$g)
dev_valid <- devianza_calc(x = as.matrix(dat_valid[,c('x_1','x_2','x_3'), drop =FALSE]),
                             y=dat_valid$g)
dat_dev <- data_frame(iteracion = 1:nrow(iteraciones_descenso)) %>%
  mutate(descenso = apply(iteraciones_descenso, 1, dev_ent),
        descenso_estocastico = apply(iter_estocastico, 1, dev_ent)) %>%
  gather(algoritmo, dev_ent, -iteracion) %>% mutate(tipo ='entrenamiento')

dat_dev_valid <- data_frame(iteracion = 1:nrow(iteraciones_descenso)) %>%
  mutate(descenso = apply(iteraciones_descenso, 1, dev_valid),
         descenso_estocastico = apply(iter_estocastico, 1, dev_valid)) %>%
  gather(algoritmo, dev_ent, -iteracion) %>% mutate(tipo ='validación')

dat_dev <- bind_rows(dat_dev, dat_dev_valid)
ggplot(filter(dat_dev, tipo=='entrenamiento'), 
       aes(x=iteracion, y=dev_ent, colour=algoritmo)) + geom_line() +
  geom_point(size = 0.8) + facet_wrap(~tipo)
```

y vemos que descenso estocástico también converge a una buena solución.

## Algoritmo de descenso estocástico

```{block2, type ='comentario'}
**Descenso estocástico**.
Separamos al azar los datos de entrenamiento en $n$ minilotes de tamaño $m$.

- Para épocas $e =1,2,\ldots, n_e$
  - Calcular el gradiente sobre el minilote y hacer actualización, sucesivamente
  para cada uno de los minilotes $k=1,2,\ldots, n/m$:
$$\beta_{i+1} = \beta_{i} - \eta\frac{1}{m}\sum_{j=1}^m \nabla D^{(k)}_j (\beta_i)$$
donde $D^{(k)}_j (\beta_i)$ es la devianza para el $j$-ésimo caso del minilote
$k$.
- Repetir para la siguiente época (opcional: reordenar antes al azar los
minibatches, para evitar ciclos).
```

## ¿Por qué usar descenso estocástico por minilotes?

Las propiedades importantes de descenso estocástico son:

1. Muchas veces no es necesario usar todos los datos para encontrar una buena dirección de descenso. Podemos ver la dirección de descenso en gradiente como un valor esperado sobre la muestra de entrenamiento (pues la pérdida es un promedio sobre el conjunto 
de entrenamiento).
Una **submuestra (minilote) puede ser suficiente para estimar ese valor esperado**, con
costo menor de cómputo. Adicionalmente, quizá no es tan buena idea 
intentar estimar el gradiente con la mejor precisión pues es solamente una
dirección de descenso *local* (así que quizá no da la mejor decisión de a 
dónde moverse en cada punto). Es mejor hacer iteraciones más rápidas con direcciones
estimadas.

2. Desde este punto de vista, calcular el gradiente completo para descenso en gradiente
es computacionalmente ineficiente. Si el conjunto de entrenamiento es masivo,
descenso en gradiente no es factible.

3. ¿Cuál es el mejor tamaño de minilote? Por un lado, minilotes más grandes nos
dan mejores eficiencias en paralelización (multiplicación de matrices), especialmente 
en GPUs. Por otro lado, con minilotes más grandes puede ser que hagamos trabajo
de más, por las razones expuestas en los incisos anteriores, y tengamos menos
iteraciones en el mismo tiempo. El mejor punto está entre minilotes demasiado
chicos (no aprovechamos paralelismo) o demasiado grande (hacemos demasiado trabajo
por iteración).


4.La propiedad más importante de descenso estocástico en minilotes es que su convergencia no depende del tamaño del conjunto de entrenamiento, es decir,
el 
**tiempo de iteración para descenso estocástico
no crece con el número de casos totales**. Podemos tener obtener
buenos ajustes
incluso con tamaños muy grandes de conjuntos de entrenamiento (por ejemplo, antes
de procesar todos los datos de entrenamiento). Descenso estocástico *escala* bien
en este sentido: el factor limitante es el tamaño de minilote y el número de iteraciones.

5. Es importante permutar al azar los datos antes de hacer los minibatches,
pues órdenes naturales en los datos pueden afectar la convergencia. Se ha observado
también que permutar los minibatches en cada iteración típicamente acelera
la convergencia (si se pueden tener los datos en memoria).

#### Ejemplo{-}
En el ejemplo anterior nota que las direcciones de descenso de descenso estocástico
son muy razonables (punto 1). Nota también que obtenemos
una buena aproximación a la solución
con menos cómputo (punto 2 - mismo número de iteraciones, pero cada iteración
con un minilote). 


```{r}
ggplot(filter(dat_dev, iteracion >= 1), 
       aes(x=iteracion, y=dev_ent, colour=algoritmo)) + geom_line() +
  facet_wrap(~tipo, ncol=1)
```



## Escogiendo la tasa de aprendizaje

Para escoger la tasa, monitoreamos las curvas de error de entrenamiento y de
validación. Si la tasa es muy grande, habrá oscilaciones grandes y muchas veces incrementos
grandes en la función objectivo (error de entrenamiento). 
Algunas oscilaciones suaves no tienen problema -es la naturaleza estocástica
del algoritmo. Si la tasa
es muy baja, el aprendizaje es lento y podemos quedarnos en un valor demasiado alto.

Conviene monitorear las primeras iteraciones y escoger una tasa más alta que
la mejor que tengamos
acutalmente, pero no tan alta que cause inestabilidad. Una gráfica como la siguiente
es útil. En este ejemplo, incluso podríamos detenernos antes para evitar el 
sobreajuste de la última parte de las iteraciones:

```{r}
ggplot(filter(dat_dev, algoritmo=='descenso_estocastico'), 
       aes(x=iteracion, y=dev_ent, colour=tipo)) + geom_line() 
```


Por ejemplo: tasa demasiado alta:
```{r}
iter_estocastico <- descenso_estocástico(20, rep(0,4), 0.95, minilotes) %>%
  data.frame %>% rename(beta_0 = X1, beta_1 = X2)
dev_ent <- devianza_calc(x = as.matrix(dat_ent[,c('x_1','x_2','x_3'), drop =FALSE]), 
                             y=dat_ent$g)
dev_valid <- devianza_calc(x = as.matrix(dat_valid[,c('x_1','x_2','x_3'), drop =FALSE]), 
                             y=dat_valid$g)
dat_dev <- data_frame(iteracion = 1:nrow(iter_estocastico)) %>%
   mutate(entrena = apply(iter_estocastico, 1, dev_ent), 
  validacion = apply(iter_estocastico, 1, dev_valid)) %>%
  gather(tipo, devianza, entrena:validacion)
ggplot(dat_dev, 
       aes(x=iteracion, y=devianza, colour=tipo)) + geom_line() 
```


Tasa demasiado chica ( o hacer más iteraciones):
```{r}
iter_estocastico <- descenso_estocástico(20, rep(0,4), 0.01, minilotes) %>%
  data.frame %>% rename(beta_0 = X1, beta_1 = X2)
dev_ent <- devianza_calc(x = as.matrix(dat_ent[,c('x_1','x_2','x_3'), drop =FALSE]), 
                             y=dat_ent$g)
dev_valid <- devianza_calc(x = as.matrix(dat_valid[,c('x_1','x_2','x_3'), drop =FALSE]), 
                             y=dat_valid$g)
dat_dev <- data_frame(iteracion = 1:nrow(iter_estocastico)) %>%
   mutate(entrena = apply(iter_estocastico, 1, dev_ent), 
  validacion = apply(iter_estocastico, 1, dev_valid)) %>%
  gather(tipo, devianza, entrena:validacion)
ggplot(dat_dev, 
       aes(x=iteracion, y=devianza, colour=tipo)) + geom_line() 
```

- Para redes neuronales, es importante explorar distintas tasas de aprendizaje,
aún cuando no parezca haber oscilaciones grandes o convergencia muy lenta. En algunos
casos, si la tasa es demasiado grande, puede ser que el algoritmo llegue a lugares
con gradientes cercanos a cero (por ejemplo, por activaciones
demasiado grandes) y tenga dificultad para moverse. 


## Mejoras al algoritmo de descenso estocástico.

### Decaimiento de tasa de aprendizaje

Hay muchos algoritmos derivados de descenso estocástico. La primera mejora consiste en reducir gradualmente la tasa de aprendizaje
para aprender rápido al principio, pero filtrar el ruido de la
estimación de minilotes más adelante en las iteraciones y permitir que el algoritmo
se asiente en un mínimo.

```{r}
descenso_estocástico <- function(n_epocas, z_0, eta, minilotes, decaimiento = 0.0){
  #minilotes es una lista
  m <- length(minilotes)
  z <- matrix(0, m*n_epocas, length(z_0))
  z[1, ] <- z_0
  for(i in 1:(m*n_epocas-1)){
    k <- i %% m + 1
    if(i %% m == 0){
      #comenzar nueva época y reordenar minilotes al azar
      minilotes <- minilotes[sample(1:m, m)]
    }
    h_deriv <- grad_calc(minilotes[[k]]$x, minilotes[[k]]$y)
    z[i+1, ] <- z[i, ] - eta * h_deriv(z[i, ])
    eta <- eta*(1/(1+decaimiento*i))
  }
  z
}
```

Y ahora vemos qué pasa con decaimiento:

```{r}
iter_estocastico <- descenso_estocástico(50, c(0,0, 0, 0), 0.1, 
                                         minilotes, decaimiento = 1e-5) %>%
  data.frame %>% rename(beta_0 = X1, beta_1 = X2, beta_2 = X3, beta_3 = X4)
dev_ent <- devianza_calc(x = as.matrix(dat_ent[,c('x_1','x_2','x_3'), drop =FALSE]), 
                             y=dat_ent$g)
dev_valid <- devianza_calc(x = as.matrix(dat_valid[,c('x_1','x_2','x_3'), drop =FALSE]), 
                             y=dat_valid$g)
dat_dev <- data_frame(iteracion = 1:nrow(iter_estocastico)) %>%
   mutate(entrena = apply(iter_estocastico, 1, dev_ent), 
  validacion = apply(iter_estocastico, 1, dev_valid)) %>%
  gather(tipo, devianza, entrena:validacion)
ggplot(filter(dat_dev, iteracion>1), 
       aes(x=iteracion, y=devianza, colour=tipo)) + geom_line() 
```

Para los primeros dos parámetros, las iteraciones se ven:

```{r}
ggplot(iteraciones_descenso, aes(x=beta_1, y=beta_2)) + geom_path() +
  geom_point() +
  geom_path(data = iter_estocastico, colour ='red', alpha=0.2) +
  geom_point(data = iter_estocastico, colour ='red', alpha=0.2)
```


```{block2, type='comentario'}
La **tasa de aprendizaje** es uno de los parámetros en redes neuronales más importantes
de afinar. Generalmente se empieza con
una tasa de aprendizaje con un valor bajo (0.01, o 0.1),
pero es necesario experimentar. 

- Un valor muy alto puede provocar oscilaciones muy fuertes en la pérdida
- Un valor alto también puede provocar que el algoritmo se detenga en
lugar con función pérdida alta (sobreajusta rápidamente).
- Un valor demasiado bajo produce convergencia lenta.
```

### Momento

También es posible utilizar una idea adicional que acelera
la convergencia. La idea es que muchas veces la aleatoriedad
del algoritmo puede producir iteraciones en direcciones que
no son tan buenas (pues la estimación del gradiente es mala). Esto 
es parte del algoritmo. Sin embargo, si en varias iteraciones
hemos observado movimientos en direcciones consistentes,
quizá deberíamos movernos en esas direcciones consistentes,
y reducir el peso de la dirección del minilote (que nos puede
llevar en una dirección mala). El resultado es un suavizamiento
de las curvas de aprendizaje.

Esto es similar al movimiento de una canica en una superficie:
la dirección de su movimiento está dada en parte por
la dirección de descenso (el gradiente) y en parte la velocidad actual
de la canica. La canica se mueve en un promedio de estas dos direcciones

```{block2, type ='comentario'}
**Descenso estocástico con momento**
Separamos al azar los datos de entrenamiento en $n$ minilotes de tamaño $m$.

- Para épocas $e =1,2,\ldots, n_e$
  - Calcular el gradiente sobre el minilote y hacer actualización, sucesivamente
  para cada uno de los minilotes $k=1,2,\ldots, n/m$:
$$\beta_{i+1} = \beta_{i} + v,$$
$$v= \alpha v - \eta\frac{1}{m}\sum_{j=1}^m \nabla D^{(k)}_j$$
donde $D^{(k)}_j (\beta_i)$ es la devianza para el $j$-ésimo caso del minilote
$k$. A $v$ se llama la *velocidad*
- Repetir para la siguiente época
```

```{r}
descenso_estocástico <- function(n_epocas, z_0, eta, minilotes, 
                                 momento = 0.0, decaimiento = 0.0){
  #minilotes es una lista
  m <- length(minilotes)
  z <- matrix(0, m*n_epocas, length(z_0))
  z[1, ] <- z_0
  v <- 0
  for(i in 1:(m*n_epocas-1)){
    k <- i %% m + 1
    if(i %% m == 0){
      #comenzar nueva época y reordenar minilotes al azar
      minilotes <- minilotes[sample(1:m, m)]
      v <- 0
    }
    h_deriv <- grad_calc(minilotes[[k]]$x, minilotes[[k]]$y)
    z[i+1, ] <- z[i, ] + v
    v <- momento*v - eta * h_deriv(z[i, ])
    eta <- eta*(1/(1+decaimiento*i))
  }
  z
}
```

Y ahora vemos que usando momento el algoritmo es más parecido a descenso en gradiente
usual (pues tenemos cierta memoria de direcciones anteriores de descenso):

```{r}
set.seed(231)
iter_estocastico <- descenso_estocástico(10, c(0,0, 0, 0), 0.1, minilotes, momento = 0.9, decaimiento = 0.001) %>%
  data.frame %>% rename(beta_0 = X1, beta_1 = X2, beta_2=X3, beta_3=X4)
dev_ent <- devianza_calc(x = as.matrix(dat_ent[,c('x_1','x_2','x_3'), drop =FALSE]), 
                             y=dat_ent$g)
dev_valid <- devianza_calc(x = as.matrix(dat_valid[,c('x_1','x_2','x_3'), drop =FALSE]), 
                             y=dat_valid$g)
dat_dev <- data_frame(iteracion = 1:nrow(iter_estocastico)) %>%
   mutate(entrena = apply(iter_estocastico, 1, dev_ent), 
  validacion = apply(iter_estocastico, 1, dev_valid)) %>%
  gather(tipo, devianza, entrena:validacion)
ggplot(filter(dat_dev, iteracion > 1), 
       aes(x=iteracion, y=devianza, colour=tipo)) + geom_line() + geom_point()
```

```{r}
ggplot(iteraciones_descenso, aes(x=beta_1, y=beta_2)) + geom_path() +
  geom_point() +
  geom_path(data = iter_estocastico, colour ='red', alpha=0.5) +
  geom_point(data = iter_estocastico, colour ='red', alpha=0.5)
```

Nótese cómo llegamos más rápido a una buena solución (comparado
con el ejemplo sin momento). Adicionalmente, error de entrenamiento
y validación lucen más suaves, producto de promediar 
velocidades a lo largo de iteraciones.

Valores típicos para momento son 0,0.5,0.9 o 0.99.

### Otras variaciones

Otras variaciones incluyen usar una tasa adaptativa de aprendizaje
por cada parámetro (algoritmos adagrad, rmsprop, adam y adamax), o 
actualizaciones de momento un poco diferentes (Nesterov). 

Los más comunes
son descenso estocástico, descenso estocástico con momento (a veces con la modificación de Nesterov),
rmsprop y adam (Capítulo 8 del Deep Learning Book, [@Goodfellow-et-al-2016]).


## Ajuste de redes con descenso estocástico


```{r}
library(keras)
```

```{r}
set.seed(21321)
x_ent <- as.matrix(dat_ent[,c('x_1','x_2','x_3')])
x_valid <-  as.matrix(dat_valid[,c('x_1','x_2','x_3')])
y_ent <- dat_ent$g
y_valid <- dat_valid$g
```

Empezamos con regresión logística (sin capas ocultas), que se escribe y
ajusta como sigue:

```{r}
modelo <- keras_model_sequential() 
modelo %>%
  layer_dense(units = 1, 
              activation = 'sigmoid',
              input_shape = c(3))

modelo %>% compile(loss = 'binary_crossentropy',
                   optimizer = optimizer_sgd(lr = 0.2, momentum = 0,
                                             decay = 0),
  metrics = c('accuracy')
)

history <- modelo %>% 
  fit(x_ent, y_ent, 
      epochs = 50, batch_size = 64, 
      verbose = 0,
      validation_data = list(x_valid, y_valid))

```

Podemos ver el progreso del algoritmo por época

```{r}
aprendizaje <- as.data.frame(history)
ggplot(aprendizaje, 
       aes(x=epoch, y=value, colour=data, group=data)) +
  facet_wrap(~metric, ncol = 1) + geom_line() + geom_point(size = 0.5)
```

Ver los pesos:

```{r}
get_weights(modelo)
```

Y verificamos que concuerda con la salida de *glm*:

```{r}
mod_logistico <- glm(g ~ x_1 + x_2+ x_3, data = dat_ent, family = 'binomial') 
coef(mod_logistico)
0.5*mod_logistico$deviance/nrow(dat_ent)
```




#### Ejemplo {-}

Ahora hacemos algunos ejemplos para redes totalmente conexas. Usaremos los
datos de reconocimiento de dígitos.

```{r, message = FALSE, warning = FALSE}
library(readr)
digitos_entrena <- read_csv('../datos/zip-train.csv')
digitos_prueba <- read_csv('../datos/zip-test.csv')
names(digitos_entrena)[1] <- 'digito'
names(digitos_entrena)[2:257] <- paste0('pixel_', 1:256)
names(digitos_prueba)[1] <- 'digito'
names(digitos_prueba)[2:257] <- paste0('pixel_', 1:256)
dim(digitos_entrena)
table(digitos_entrena$digito)
```

Ponemos el rango entre [0,2] (pixeles positivos)

```{r}
x_train <- digitos_entrena %>% select(contains('pixel')) %>% as.matrix + 1
x_train <- x_train
x_test <- digitos_prueba %>% select(contains('pixel')) %>% as.matrix + 1
x_test <- x_test
```


Usamos codificación dummy:

```{r}
#dim(x_train) <- c(nrow(x_train), 16, 16, 1)
#dim(x_test) <- c(nrow(x_test), 16, 16, 1)
y_train <- to_categorical(digitos_entrena$digito)
y_test <- to_categorical(digitos_prueba$digito)
head(y_train)
```

Y definimos un modelo con 2 capas de 200 unidades cada una
y regularización L2. Nótese que usamos softmax en la última capa,
que es la función (ver parte de regresión multinomial) cuya
salida $k$ está dada por
$$p_k = \frac{exp(z_k)}{\sum_j exp(z_j)}$$
donde $z=(z_1,\ldots, z_K)$ (estas son las combinaciones lineales
de las unidades de la capa anterior).


```{r}
modelo_tc <- keras_model_sequential() 
modelo_tc %>% 
  layer_dense(units = 200, activation = 'sigmoid', 
              kernel_regularizer = regularizer_l2(l = 1e-6), input_shape=256) %>% 
  layer_dense(units = 200, activation = 'sigmoid',
              kernel_regularizer = regularizer_l2(l = 1e-6)) %>% 
  layer_dense(units = 10, activation = 'softmax',
              kernel_regularizer = regularizer_l2(l = 1e-6))
```


```{r}
modelo_tc %>% compile(
  loss = 'categorical_crossentropy',
  optimizer = optimizer_sgd(lr = 0.5, momentum = 0.0, decay = 1e-6),
  metrics = c('accuracy' ,'categorical_crossentropy')
)
history <- modelo_tc %>% fit(
  x_train, y_train, 
  epochs = 100, batch_size = 256, 
  verbose = 0,
  validation_data = list(x_test, y_test)
)
score <- modelo_tc %>% evaluate(x_test, y_test)
score
```



Podemos también intentar con el ejemplo de spam:

```{r, message=FALSE, warning=FALSE}
library(readr)
library(tidyr)
library(dplyr)
spam_entrena <- read_csv('../datos/spam-entrena.csv') #%>% sample_n(2000)
spam_prueba <- read_csv('../datos/spam-prueba.csv')
set.seed(293)
x_ent <- spam_entrena %>% select(-X1, -spam) %>% as.matrix
x_ent_s <- scale(x_ent)
x_valid <- spam_prueba %>% select(-X1, -spam) %>% as.matrix 
x_valid_s <- x_valid %>%
  scale(center = attr(x_ent_s, 'scaled:center'), scale = attr(x_ent_s,  'scaled:scale'))
y_ent <- spam_entrena$spam
y_valid <- spam_prueba$spam
```


En este caso, intentemos una capa oculta:

```{r}
modelo_tc <- keras_model_sequential() 
modelo_tc %>% 
  layer_dense(units = 200, activation = 'sigmoid', 
              kernel_regularizer = regularizer_l2(l = 1e-5), input_shape=57) %>% 
  layer_dense(units = 1, activation = 'sigmoid')
```


```{r}
modelo_tc %>% compile(
  loss = 'binary_crossentropy',
  optimizer = optimizer_sgd(lr = 0.5, momentum = 0.5),
  metrics = c('accuracy', 'binary_crossentropy')
)
history <- modelo_tc %>% fit(
  x_ent_s, y_ent, 
  epochs = 200, batch_size = 256, verbose = 0,
  validation_data = list(x_valid_s, y_valid)
)
score <- modelo_tc %>% evaluate(x_valid_s, y_valid)
tab_confusion <- table(modelo_tc %>% predict_classes(x_valid_s),y_valid) 
tab_confusion
prop.table(tab_confusion, 2)
```


## Activaciones relu

Recientemente se ha descubierto (en gran parte empíricamente)
que hay una unidad más conveniente para las
activaciones de las unidades, en lugar de la función sigmoide

```{block2, type='comentario'}
Activaciones lineales rectificadas (relu)

La función relu es
\begin{equation}
h(z) = 
\begin{cases}
z &\, z>0\\
0 &\, z<=0
\end{cases}
\end{equation}

Estas generalmente sustituyen a las unidades sigmoidales en capas ocultas
```

```{r}
h_relu <- function(z) ifelse(z > 0, z, 0)
h_logistica <- function(z) 4/(1+exp(-z)) #mult por 4 para comparar más fácilmente
curve(h_relu, -5,5)
curve(h_logistica, add=T, col='red')

```


La razón del exito de estas activaciones no está del todo clara, aunque
generalmente se cita el hecho de que una unidad saturada (valores de entrada
muy positivos o muy negativos) es problemática en optimización, y las unidades
tienen menos ese problema pues no se saturan para valores positivos.

**Pregunta**: ¿cómo cambiaría el algoritmo de feed-forward con estas unidades? 
¿el de back-prop?


#### Ejemplo {-}

Veamos el mismo modelo de dos capas de arriba, pero con 
activaciones relu:

```{r}
modelo_tc <- keras_model_sequential() 
modelo_tc %>% 
  layer_dense(units = 200, activation = 'relu', 
              kernel_regularizer = regularizer_l2(l = 1e-3), input_shape=256) %>% 
 layer_dense(units = 200, activation = 'relu',
              kernel_regularizer = regularizer_l2(l = 1e-3)) %>% 
  layer_dense(units = 10, activation = 'softmax',
              kernel_regularizer = regularizer_l2(l = 1e-3))
```


```{r}
modelo_tc %>% compile(
  loss = 'categorical_crossentropy',
  optimizer = optimizer_sgd(lr = 0.3, momentum = 0.0, decay = 0),
  metrics = c('accuracy', 'categorical_crossentropy')
)
history <- modelo_tc %>% fit(
  x_train, y_train, 
  epochs = 200, batch_size = 256, 
  verbose = 0,
  validation_data = list(x_test, y_test)
)
score <- modelo_tc %>% evaluate(x_test, y_test)
score
```


## Dropout para regularización

Un método más nuevo y exitoso para regularizar es el *dropout*. Consiste en perturbar
la red en cada pasada de entrenamiento de minibatch (feed-forward y backprop), eliminando
*al azar* algunas de las unidades de cada capa.

El objeto es que al introducir ruido en el proceso de entrenamiento evitamos
sobreajuste, pues en cada paso de la iteración estamos limitando el 
número de unidades que la red puede usar para ajustar las respuestas. Dropout
entonces busca una reducción en el sobreajuste que sea más provechosa que
el consecuente aumento en el sesgo.

```{block2, type='comentario'}
*Dropout*

- En cada iteración (minibatch), seleccionamos con cierta probablidad $p$
eliminar cada una de las unidades (independientemente en cada capa, y posiblemente
con distintas $p$ en cada capa), es decir, hacemos su salida igual a 0. 
Hacemos forward-feed y back-propagation poniendo
en 0 las unidades eliminadas.
- Escalar pesos: para predecir (prueba), usamos todas las unidades. Si una unidad
tiene peso $\theta$ en una capa después de entrenar, 
y la probablidad de que esa capa no se haya hecho
0 es $1-p$, entonces usamos $(1-p)\theta$ como peso para hacer predicciones.
- Si hacemos dropout de la capa de entrada, generalmente se usan valores chicos
alrededor de $0.2$. En capas intermedias se usan generalmente valores más grandes
alrededor de $0.5$.
```

 Podemos hacer dropout de la capa de entrada. En este caso, estamos evitando
que el modelo dependa fuertemente de variables individuales. Por ejemplo, en
procesamiento de imágenes, no queremos que por sobreajuste algunas predicciones
estén ligadas fuertemente a un solo pixel (aún cuando en entrenamiento puede
ser que un pixel separe bien los casos que nos interesa clasificar).


#### Ejemplo: dropout y regularización {-}
Consideremos el problema de separar 8 y 3 del resto de dígitos zip.
Queremos comparar el desempeño de una red sin y con dropout (tanto de entradas
como de capa oculta) y entender parcialmente cómo se comportan los pesos
aprendidos:


```{r}
set.seed(29123)
entrena_3 <- digitos_entrena %>% sample_n(nrow(digitos_entrena)) %>%
  sample_n(3000)
x_train_3 <- entrena_3 %>% select(-digito) %>% as.matrix + 1
y_train_3 <- (entrena_3$digito %in% c(3,8)) %>% as.numeric
set.seed(12)
modelo_sin_reg <- keras_model_sequential() 
modelo_sin_reg  %>% 
  layer_dense(units = 30, activation = 'relu', input_shape = 256) %>%
  layer_dense(units = 1, activation = 'sigmoid')
set.seed(12)
modelo_dropout <- keras_model_sequential() 
modelo_dropout  %>% 
  layer_reshape(input_shape=256, target_shape=256) %>%
  layer_dropout(0.5) %>%
  layer_dense(units = 30, activation = 'relu', input_shape = 256, name = "dense_1") %>%
  layer_dropout(0.5) %>%
  layer_dense(units = 1, activation = 'sigmoid', name='output')

```


El modelo sin regularización sobreajusta (nótese que el error de validación
comienza a crecer considerablemente muy pronto, hay un margen grande
entre entrenamiento y validación, y la pérdida de entrenamiento es cercana a 0):

```{r}
modelo_sin_reg %>% compile(loss = 'binary_crossentropy', 
  optimizer = optimizer_sgd(lr = 0.5),
  metrics = c('accuracy')
)
history_1 <- modelo_sin_reg %>% fit(x_train_3/2, y_train_3, verbose=0,
  epochs = 800, batch_size = 256, validation_split = 0.2
)
hist_1 <- as.data.frame(history_1)
ggplot(hist_1, aes(x=epoch, y=value, colour=data)) + geom_line() + 
  facet_wrap(~metric, scales = 'free', ncol=1)
```

Y parecen ruidosas las unidades que aprendió en la capa oculta (algunas no
aprendieron o aprendieron cosas irrelevantes). En la siguiente imagen,
cada pixel es un peso. Cada imagen agrupa los pesos de una unidad, y ordenamos
los pesos según la variable de entrada (pixel) al que se multiplican.

```{r}
graf_pesos <- function(pesos, mostrar_facets=FALSE){
  pesos_df <- as_tibble(pesos) %>%
  mutate(pixel = 1:256) %>%
    mutate(x=(pixel -1) %% 16, y = (pixel-1)%/% 16) %>%
    gather(unidad, valor, -pixel,-x,-y) %>%
    mutate(unidad = as.integer(unidad)) %>%
    mutate(x_grid = (unidad-1) %% 6 + 1, y_grid= (unidad-1) %/% 6 + 1)
  marco <- expand.grid(x_grid = 1:6, y_grid=1:5)
  pesos_df <- full_join(marco, pesos_df, by=c('x_grid','y_grid'))
  pesos_df$valor[is.na(pesos_df$valor)] <- 0
  gplot <- ggplot(pesos_df, aes(x=x,y=-y, fill=valor)) + geom_tile() +
    facet_grid(x_grid~y_grid) + 
    scale_fill_gradient2(low = "black", mid='gray80',
                         high = "white") + 
    coord_fixed()
  if(!mostrar_facets){
    gplot <- gplot + 
    theme(strip.background = element_blank(), strip.text = element_blank())    
  }
  gplot
}
pesos <- get_weights(modelo_sin_reg)[[1]]
colnames(pesos) <- 1:ncol(pesos)
graf_pesos(pesos)
```


Ahora ajustamos el modelo con dropout:


```{r}
modelo_dropout %>% compile(loss = 'binary_crossentropy', 
                           optimizer = optimizer_sgd(lr = 0.5),
                           metrics = c('accuracy')
)
history_2 <- modelo_dropout %>% fit(x_train_3/2, y_train_3, verbose = 0,
  epochs = 800, batch_size = 256, validation_split = 0.2,
  callbacks = callback_tensorboard("logs/digits/run_2", write_images=TRUE),
)

hist_2 <- as.data.frame(history_2)
ggplot(hist_2, aes(x=epoch, y=value, colour=data)) + geom_line() + 
  facet_wrap(~metric, scales = 'free')
```

El desempeño es mejor, y parecen ser más útiles los patrones que aprendió
el capa oculta:

```{r}
pesos <- get_weights(modelo_dropout)[[1]]
colnames(pesos) <- 1:ncol(pesos)
graf_pesos(pesos) 
get_weights(modelo_dropout)[[3]]
```

¿Cuáles de estas unidades tienen peso positivo y negativo en la capa final?

```{r, warning = FALSE}
pesos_capa_f <- get_weights(modelo_dropout)[[3]]
graf_pesos(pesos[, pesos_capa_f > 0], mostrar_facets = TRUE)
graf_pesos(pesos[, pesos_capa_f < 0], mostrar_facets = TRUE)
```

Veamos cómo se activan distintas unidades con diferentes entradas:

```{r}
indices <- c(10, 28, 3, 29, 16)
entrena_3$digito[indices]
dense_layer <- keras_model(inputs = modelo_dropout$input,
    outputs = get_layer(modelo_dropout, 'dense_1')$output)
dense_output <- predict(dense_layer, x_train_3[indices, , drop=FALSE])
dense_t <- t(dense_output)
dense_t
```


```{r, warning = FALSE, message = FALSE}
graf_pesos(pesos[, dense_t[ ,1] > 0], mostrar_facets = TRUE)
graf_pesos(pesos[, dense_t[ ,2] > 0], mostrar_facets = TRUE)
graf_pesos(pesos[, dense_t[ ,3] > 0], mostrar_facets = TRUE)
graf_pesos(pesos[, dense_t[ ,4] > 0], mostrar_facets = TRUE)
```


#### Comentarios adicionales {-}
Algunas maneras en que podemos pensar en la regularización de dropout:

- Dropout busca que cada unidad calcule algo importante por sí sola, y 
dependa menos de otras unidades para hacer algo útil.
Algunas unidades y pesos pueden acoplarse fuertemente (y de manera
compleja) para hacer
las predicciones. Si estas unidades aprendieron ese acoplamento demasiado 
fuerte para el conjunto de entrenamiento, entonces puede ser nuevos datos,
con perturbaciones,  puedan producir predicciones malas
(mala generalización). Con dropout buscamos que la unidades capturen información
útil en general, no necesariamente en acoplamiento fuerte con otras unidades.

- Podemos pensar que en cada pasada de minibatch,
escogemos una arquitectura diferente, y entrenamos. El resultado final
será entonces es un tipo de  promedio de todas esas arquitecturas que probamos. Este
promedio reduce varianza de las salidas de las unidades.


- El paso de escalamiento es importante para el funcionamiento correcto del método.
La idea intuitiva es que el peso de una unidad  es 0 con probabilidad
$p$ y $\theta$ con probabilidad $1-p$. Tomamos el valor esperado como peso para
la red completa, que es $p0+(1-p)\theta$. Ver [@Srivastava:2014:DSW:2627435.2670313]




### Ejemplo {-}

Experimenta en este ejemplo con distintos valores de dropout, y verifica 
intuitivamente sus efectos de regularización (ve las curvas de aprendizaje).

```{r}
modelo_tc <- keras_model_sequential() 
modelo_tc %>% 
  layer_reshape(input_shape=256, target_shape=256) %>%
  layer_dropout(rate=0.2) %>%
  layer_dense(units = 200, activation = 'relu') %>% 
  layer_dropout(rate = 0.5) %>%
  layer_dense(units = 200, activation = 'relu') %>%
  layer_dropout(rate = 0.5) %>%
  layer_dense(units = 10, activation = 'softmax',
              kernel_regularizer = regularizer_l2(l = 1e-4))
```


```{r}
modelo_tc %>% compile(
  loss = 'categorical_crossentropy',
  optimizer = optimizer_sgd(lr = 0.3, momentum = 0.5, decay = 0.0001),
  metrics = c('accuracy', 'categorical_crossentropy')
)
history <- modelo_tc %>% fit(
  x_train, y_train, 
  epochs = 100, batch_size = 256, 
  validation_data = list(x_test, y_test)
)
score <- modelo_tc %>% evaluate(x_test, y_test)
score
```



## Ajuste de hiperparámetros

Esta sección es de [@Goodfellow-et-al-2016]

Dos enfoques: Manual (entender teoría, experiencia) o automático (computo).

### Ajuste Manual de Hiperparámetros

- Ajustar la flexibilidad del modelo al problema: debe tener el
sesgo apropiado (capacidad
de representar patrones), ajustando con regularización
de costo y proceso de entrenamiento.

Por ejemplo: más capas tiene más poder de representación (menos sesgo), pero
el algoritmo de minimización puede tener dificultades por varianza o por dificultades
en minimización, o si la regularización es demasiado grande.

- Forma de U del error según capacidad del modelo: en un extremo, 
baja capacidad (sesgo alto). En otro extremo,
hay alta capacidad y brecha grande entre error de entrenamiento y de prueba.

- La tasa de aprendizaje es el hiperparámetro más importante. Si es demasiado alta, entonces  puede aumentar el error de entrenamiento. Cuando es muy baja, el proceso es lento
y se puede atorar.

- Si el error en entrenamiento es más alto que tu tasa objetivo (el error
que quisieras lograr), hay que bajar sesgo (con parámetros o arquitectura)

- Si el error de prueba es más grande que el de entrenamiento, hay dos acciones: 
prueba = entrena + gap. Hay que hacer tradeoff entre estas dos. En deep learning,
generalmente funciona mejor cuando el error de entrenamiento es muy chico,
y hay que reducir el gap regularizando: conviene comenzar con una red
sobreajustada que tenga error de entrenamiento bajo, y regularizar y controlar
complejidad a partir de esta.

## Ajuste automático

- Grid search cuando hay pocos: todas las combinaciones de parámetros. 
Prohibitivo si hay demasiados.

- Random search es más rápido. Definir distribuciones para los hiperparámetros.
Puedes correr repetidamente con distintos rangos. Es eficiente porque no gasta corridas
(por ejemplo, cuando un parámetro no tiene mucho efecto).