# Validación de modelos: problemas comunes

En aprendizaje de máquina, el ajuste y afinación de parámetros es tan importante
como la evaluación de desempeño o validación de los modelos resultantes. Ninguna funciona
bien sin que la otra sea correctamente ejecutada. Hemos visto que ambas partes tienen 
dificultades algunas veces sutiles 
(tanto el ajuste y optimización como la evaluación de las predicciones) que pueden 
hacer fracasar nuestro ejercicio de modelación. 

En esta parte hablaremos de la evaluación de modelos. En aprendizaje máqina, considerando que utilizamos 
relativamente pocos supuestos
teóricos, dependemos de esa evaluación para asegurarnos que estamos capturando patrones
reales y útiles en los datos.

Todo lo que veremos aplica tanto a separación de muestras de validación como
a uso de algún tipo de validación cruzada (validación cruzada, estimación OOB en árboles,
validación bootstrap, etc.)

## Filtración de datos

```{block2, type='comentario'}
- La *filtración de datos* ocurre cuando nuestro proceso de validación está contaminado
por información que en la tarea real de predicción no tendremos disponible. 
En consecuencia, nuestras estimaciones de desempeño del modelo (validación) son optimistas en relación al desempeño verdadero.
- También podemos pensar en *filtraciones* tanto al conjunto de entrenamiento y validación, cuando
ambos están contaminados con información que no estará disponible al momento de hacer las
predicciones. Esto produce modelos que no es posible poner en producción.
```

El primer tipo de filtraciones es más difícil de detectar antes de la puesta en
producción de los modelos. El segundo tipo puede descubrirse cuando nos damos
cuenta de que no es posible implementar en producción nuestro modelo porque no
hay información disponible que usamos para construirlo (o peor, cuando cometemos
un error en la implementación y el modelo se desempeña mal posterioremente).

Veamos el primer caso: filtración de conjuntos de validación al conjunto de
entrenamiento.

La filtración de datos puede ocurrir de muchas maneras, muchas veces inesperadas.
Quizá uno de los ejemplos más típicos es el validación de modelos de series de tiempo.

## Series de tiempo 
Comenzamos con un ejemplo simulado. Haremos varias simulaciones para incorporar
la variación producida en los modelos por la muestra de entrenamineto

```{r, message=FALSE, warning=FALSE}
library(tidyverse)
library(glmnet)
library(ranger)
```

```{r}
simular_datos <- function(n = 500,...){
  datos <- data_frame(t=1:n, x = rnorm(n,0,1)) 
  y <- numeric(n)
  #nivel <- numeric(n)
  #nivel[1] <- 10
  y[1] <- datos$x[1] #+ nivel[1]
  for(i in 2:n){
    #nivel[i] <-  nivel[i-1] + rnorm(1, 0, 0.1)
    #y[i] <- 0.01*i + datos$x[i] + nivel[i] + rnorm(1,0,0.05)
    y[i] <- 0.01*i + datos$x[i] + 0.9*y[i-1] + rnorm(1,0,0.05)
  }
  datos$y <- y
  datos
}
separar <- function(df, prop){
  df <- df %>% rowwise %>% mutate(tipo = ifelse(t > floor(nrow(df)*(prop[1]+prop[2])), 'prueba', 
                             sample(c('entrena','valida'),1)))
  
  split(df, df$tipo)
}

ajustar_evaluar <- function(df_split){
  mod_1 <- ranger(y ~ x + t, data = df_split[['entrena']])
  error_valida <- sd(predict(mod_1, df_split[['valida']])$predictions - 
                              df_split[['valida']]$y)
  error_prueba <- sd(predict(mod_1, df_split[['prueba']])$predictions -
                              df_split[['prueba']]$y)
  c(error_valida  = error_valida, error_prueba = error_prueba)
}
```


Por ejemplo:

```{r}
ggplot(simular_datos(), aes(x=t, y=y)) + geom_line()
```

Separamos ingenuamente entrenamiento y prueba y ajustamos un modelo de regresión:

```{r}
errores <- simular_datos(500) %>% separar(prop= c(0.4,0.4,0.2)) %>% ajustar_evaluar
errores
```

```{r}
reps_1 <- map(1:50, simular_datos, n = 500) %>% 
        map(separar, prop= c(0.6,0.2,0.2)) %>% 
        map(ajustar_evaluar) %>%
        transpose %>% map(unlist) %>% as_data_frame
gr_reps_1 <- reps_1 %>% mutate(rep = row_number()) %>%
  gather(tipo, valor, -rep)
ggplot(reps_1, aes(x=error_valida, y=error_prueba)) + geom_point() + geom_abline() +
  xlim(c(0,10)) + ylim(c(0,10))
```

Y vemos que los errores de validación son consistentemente menores, y por
margen alto, que los errores de prueba. 
Podemos ver que hay un desacuerdo
entre el proceso de validación y de prueba:

- Los valores de validación y de entrenamiento están intercalados, pues
fueron seleccionados al azar.
- Pero el error de predicción se calcula para  el futuro, y esos datos
futuros no tienen traslape en tiempo con la muestra de entrenamiento.

De esta manera, podríamos decir que cuando hacemos predicciones para el conjunto
de validación, se nos **filtran** valores del futuro cercano,
lo cual no tenemos disponible a la hora de probar el modelo.

Podríamos cambiar nuestra manera de probar el modelo, escogendo la muestra
de validación al final del periodo.


```{r}
separar_valid_futura <- function(df, prop){
  df <- df %>% rowwise %>% mutate(tipo = ifelse(t < nrow(df)*prop[1], 'entrena',
                                         ifelse(t<nrow(df)*(prop[1]+prop[2]),'valida','prueba')))
  split(df, df$tipo)
}
```


```{r}
reps_2 <- map(1:50, simular_datos, n = 500) %>% 
        map(separar_valid_futura, prop= c(0.6,0.2,0.2)) %>% 
        map(ajustar_evaluar) %>%
        transpose %>% map(unlist) %>% as_data_frame
gr_reps_2 <- reps_2 %>% mutate(rep = row_number()) %>%
  gather(tipo, valor, -rep)
ggplot(gr_reps_2, aes(x=valor, group=tipo, fill=tipo)) + geom_histogram()
ggplot(reps_2, aes(x=error_valida, y=error_prueba)) + geom_point() + geom_abline() +
  xlim(c(0,10)) + ylim(c(0,10))
```

*Observaciónes*: 

- Nótese que la fuente más grande de error no proviene de el hecho de
que el sistema que queremos predecir es dinámico (el primer modelo, por ejemplo, usa
valores más cercanos a los del futuro que queremos predecir). El problema es la filtración
de datos del pasado cercano y futuro desde el conjunto de validación al de prueba.


## Filtración en el preprocesamiento

Cuando preprocesamos datos para incluir en el modelo, es importante asegurarnos de no filtrar
información de los datos de validación hacia los datos de enrenamiento. Nos aseguramos
de esto si nuestro procesamiento, por ejemplo, es caso por caso con parámetros preestablecidos
(no calculamos agregados de todos los datos, por ejemplo), o para más seguridad, haciendo
por separado el preprocesamiento de entrenamiento y validación y considerando qué valores
pasamos de un conjunto de datos al otro.

Un ejemplo clásico es el de selección de variables, como vimos en el examen. Repetiremos
varias veces para confirmar más sólidamente la idea

```{r}
seleccion_ajuste <- function(...){
  y <- rbinom(50, 1, 0.5)
  x <- matrix(rnorm(50*500,0,1), 50, 500)
  correlaciones <- cor(x, y)
  # Seleccionamos las 50 variables con mayor correlación
  vars_selec <- order(correlaciones, decreasing=TRUE)[1:50]
  # Hacemos la validación cruzada usual - que en este caso es errónea
  est_val_cruzada <- sapply(1:10, function(i){
    x_vc <- x[-((5*i -4):(5*i)),]
    y_vc <- y[-((5*i -4):(5*i))]
    mod <- glmnet(y=y_vc, x= x_vc[,vars_selec], alpha=0, family='binomial',
                      lambda = 0.5)
    preds_p <- predict(mod, newx = x[((5*i -4):(5*i)),vars_selec])[,1]
    mean((preds_p > 0) != y[((5*i -4):(5*i))])
  })
  error_validacion <- mean(est_val_cruzada)
  modelo <- glmnet(y=y, x= x[,vars_selec], alpha=0, family='binomial',
                    lambda = 0.5)
  y_p <- rbinom(1000, 1, 0.5)
  x_p <- matrix(rnorm(1000*500,0,1), 1000, 500)
  preds_p <- predict(modelo, newx = x_p[, vars_selec])[,1]
  error_prueba <- mean((preds_p > 0) != y_p)
  c('error_valida'=error_validacion, 'error_prueba'=error_prueba)
}
seleccion_ajuste()
```

El resultado es catastrófico otra vez:

```{r}
errores_selec <- map(1:30, seleccion_ajuste) %>% transpose %>% map(unlist) %>% as.data.frame
ggplot(errores_selec, aes(x=error_prueba, y=error_valida)) + geom_point() + geom_abline(colour='red') +
  xlim(c(0,1)) + ylim(c(0,1))
```

Esto lo podemos arreglar haciendo la selección de variables dentro de cada
corte de validación cruzada, y así no permitimos que los datos de validación se filtren
al conjunto de entrenamiento

```{r}
seleccion_ajuste_correcto <- function(...){
  y <- rbinom(50, 1, 0.5)
  x <- matrix(rnorm(50*500,0,1), 50, 500)
  
  est_val_cruzada <- sapply(1:10, function(i){
    x_vc <- x[-((5*i -4):(5*i)),]
    y_vc <- y[-((5*i -4):(5*i))]
    correlaciones_vc <- cor(x_vc, y_vc)
    vars_selec <- order(correlaciones_vc, decreasing=TRUE)[1:50]
    mod <- glmnet(y=y_vc, x= x_vc[,vars_selec], alpha=0, family='binomial',
                      lambda = 0.5)
    preds_p <- predict(mod, newx = x[((5*i -4):(5*i)),vars_selec])[,1]
    mean((preds_p > 0) != y[((5*i -4):(5*i))])
  })
  error_validacion <- mean(est_val_cruzada)
  y_p <- rbinom(1000, 1, 0.5)
  x_p <- matrix(rnorm(1000*500,0,1), 1000, 500)
  correlaciones <- cor(x, y)
  vars_selec <- order(correlaciones, decreasing=TRUE)[1:50]
  modelo <- glmnet(y=y, x= x[,vars_selec], alpha=0, family='binomial',
                    lambda = 0.5)
  preds_p <- predict(modelo, newx = x_p[, vars_selec])[,1]
  error_prueba <- mean((preds_p > 0) != y_p)
  c('error_valida'=error_validacion, 'error_prueba'=error_prueba)
}

```

```{r}
errores_selec <- map(1:30, seleccion_ajuste_correcto) %>% transpose %>% map(unlist) %>% as.data.frame
ggplot(errores_selec, aes(x=error_prueba, y=error_valida)) + geom_point() + geom_abline(colour='red') +
  xlim(c(0,1)) + ylim(c(0,1))
```



## Uso de variables fuera de rango temporal

Otra razón por la que nuestro proceso de validación puede estar contaminado es porque
usamos agregados que no están disponibles al momento de
la predicción, y están relacionados
con la variable que queremos predecir. La contaminación puede ser del conjunto
de validación al de entrenamiento, o puede incluir tanto entrenamiento como validación.


Imaginemos que queremos predecir los clientes que se van a quedar y los que se van 
a ir en función de las visitas que hacen a un sitio. 

- Vamos a simular el tiempo que se queda cada cliente independiente de otras variables,
y construimos una variable de entrada, el número de visitas, que depende del tiempo
que un cliente permanece. Por simplicidad, suponemos que todos los clientes empiezan
en el tiempo 0.

- Vamos a suponer durante el tiempo 0.5 y 1.5, hubo una campaña de ventas para
intentar recuperar a clientes abandonadores. Una fracción los clientes que abandonaron entre el tiempo 0.5 y 1.5 recibieron una llamada de servicio a cliente. Esto está registrado en la base de datos.


```{r}
simular_clientes <- function(n,...){
    tiempo_cliente <- rexp(n, 0.5)
    llamada <- ifelse(tiempo_cliente > 0.5 & tiempo_cliente < 1.5,
                      rbinom(1,1,0.9), 0)
    #cuántas visitas, dependen del tiempo (proceso de poisson)
    num_visitas <- 1 + rpois(n, 5*tiempo_cliente)
    #calculamos los tiempos cuando ocurrieron esos eventos
    tiempos <- lapply(1:n, function(i){
      c(0, runif(num_visitas[i]-1, 0, tiempo_cliente[i]))}) 
    df <- data_frame(id_cliente=1:n,
                     visitas = tiempos, 
                     tiempo_cliente = tiempo_cliente,
                     llamada = llamada) 
    df
}
set.seed(234)
simular_clientes(1) %>% unnest
```

```{r}
clientes_futura <- simular_clientes(20000) %>% unnest
```



Ahora supongamos que hoy estamos en el tiempo t=2, así que los datos que tenemos son
los siguientes (también calculamos cuántas visitas ha tendido cada cliente hoy:

```{r}
clientes_hoy <- filter(clientes_futura, visitas < 2)
num_visitas_hoy <- clientes_hoy %>% group_by(id_cliente) %>% 
                                    summarise(num_visitas=n())
```

Queremos calificar a nuestros clientes actuales con probabilidad de que se vaya,
y queremos también evaluar esta predicción. Para hacer esto, usamos los datos con
tiempo < 1. ¿Quienes no se han ido? Filtramos clientes activos al tiempo t=1
y vemos quiénes abandonaron al mes t=2 (próximo mes):

```{r}
clientes_1 <- filter(clientes_hoy, tiempo_cliente > 1) %>%
              mutate(abandona = tiempo_cliente < 2)
```


Para hacer nuestro modelo, ahora usamos el número de visitas de hoy:

```{r}
datos_mod <- clientes_1 %>% left_join(num_visitas_hoy)
```

Y ahora dividimos entre entrenamiento y prueba:
```{r}
set.seed(72427)
datos_mod <- datos_mod %>% group_by(id_cliente) %>%
   summarise(u = runif(1,0,1), abandona = first(abandona), num_visitas=first(num_visitas),
             llamada = first(llamada))
entrena <- filter(datos_mod, u < 0.5)
valida <- filter(datos_mod, u >= 0.5)
```

Ajustamos nuestro modelo

```{r}
mod_1 <- glm(abandona ~ num_visitas + llamada, entrena, family = 'binomial')
summary(mod_1)
```

Esto parece tener sentido: cuantas más visitas, menor probabilidad de abandonar.
Probamos (con devianza)

```{r}
preds <- predict(mod_1, valida, type = 'response')
-2*mean(valida$abandona*log(preds) + (1-valida$abandona)*log(1-preds))
```



Así que parece ser que nuestro modelo está haciendo una predicción razonablemente
buena.

Ahora calificamos a los clientes corrientes del día de hoy (t=2)
```{r}
prueba <- clientes_hoy %>% filter(tiempo_cliente>=2) %>% 
                group_by(id_cliente) %>% summarise(num_visitas = length(visitas), 
                                                   tiempo_cliente = first(tiempo_cliente), 
                                                   llamada = first(llamada))
prueba$abandona <- prueba$tiempo_cliente < 3
preds <- predict(mod_1, prueba, type = 'response')
-2*mean(prueba$abandona*log(preds) + (1-prueba$abandona)*log(1-preds))
```
Y nuestro modelo se degrada considerablemente - no supimos predecir
los abandonadores en el próximo mes. ¿Qué está mal?

En primer lugar, tenemos filtración de datos porque la variable llamada
contiene información futura del abandono de los clientes - aquellos clientes
que abandonaron entre t=1 y t=1.5 usaron una llamada, y esto contamina
nuestra muestra de entrenamiento con una variable que indica directamente abandono
entre t=1 y t=2. *No podemos usar esta variable*, porque cuando queramos hacer predicciones
no vamos a saber que ventas llamó en el futuro a una persona porque había abandonado.


Ajustamos nuestro modelo sin *llamada*:

```{r}
mod_1 <- glm(abandona ~ num_visitas , entrena, family = 'binomial')
summary(mod_1)
```


y probamos


```{r}
preds <- predict(mod_1, valida, type = 'response')
-2*mean(valida$abandona*log(preds) + (1-valida$abandona)*log(1-preds))
```

Y como esperábamos, el error subió. 

Ahora calificamos a los clientes corrientes del día de hoy (t=2)
```{r}
prueba <- clientes_hoy %>% filter(tiempo_cliente>=2) %>% 
                group_by(id_cliente) %>% summarise(num_visitas = length(visitas), 
                                                   tiempo_cliente = first(tiempo_cliente), 
                                                   llamada = first(llamada))
prueba$abandona <- prueba$tiempo_cliente < 3
preds <- predict(mod_1, prueba, type = 'response')
-2*mean(prueba$abandona*log(preds) + (1-prueba$abandona)*log(1-preds))
```

y vemos que todavía tenemos problemas, aunque menos graves. ¿Qué está pasando?

Tenemos filtración adicional de datos porque usamos *las visitas totales hasta hoy*. Cuando este número
es grande, quiere decir que un cliente no abandona en el futuro. Así en el modelo usamos
el hecho de que no había abandonado para predecir que no abandonó (!!)

Podemos corregir nuestro modelo haciendo:

```{r}
num_visitas_1 <- clientes_hoy %>% filter(visitas < 1) %>%
  group_by(id_cliente) %>% summarise(num_visitas=n())
datos_mod_2 <- clientes_1 %>% left_join(num_visitas_1)
```

Y ahora dividimos entre entrenamiento y prueba:
```{r}
set.seed(72427)
datos_mod_2 <- datos_mod_2 %>% group_by(id_cliente) %>%
   summarise(u = runif(1,0,1), abandona = first(abandona), num_visitas=first(num_visitas),
             llamada=first(llamada))
entrena_2 <- filter(datos_mod_2, u < 0.5)
valida_2 <- filter(datos_mod_2, u >= 0.5)
```

Ajustamos nuestro modelo

```{r}
mod_2 <- glm(abandona ~num_visitas, entrena_2, family = 'binomial')
summary(mod_2)
```

Nótese que el coeficiente de *num_visitas* es mucho más chico esta vez.

Esto tiene sentido: cuantas más visitas, menor proabilidad de abandonar.
Probamos (tasa de correctos)

Validamos:
```{r}
preds <- predict(mod_2, valida, type = 'response')
-2*mean(valida$abandona*log(preds) + (1-valida$abandona)*log(1-preds))
```

Ahora calificamos a los clientes corrientes del día de hoy (t=2) y vemos qué pasa:
```{r}
prueba <- clientes_hoy %>% filter(tiempo_cliente>=2) %>% 
                group_by(id_cliente) %>% summarise(num_visitas = length(visitas), 
                                                   tiempo_cliente = first(tiempo_cliente),
                                                   llamada = first(llamada))
prueba$abandona <- prueba$tiempo_cliente < 3
preds <- predict(mod_2, prueba, type = 'response')
-2*mean(prueba$abandona*log(preds) + (1-prueba$abandona)*log(1-preds))
```

Y vemos que nuestra validación y desempeño real coinciden, pues
nuestro ejercicio de validación ya coincide con la tarea de predicción que nos
interesa. En este caso,
incluso nuestro proceso de entrenamiento está contaminado con datos que
no tendremos cuando hacemos predicciones. 

- Desgraciadamente, en este ejemplo simulado no pudimos hacer nada para predecir
abandono (por construcción). Pero una validación incorrecta parecía indicar que nuestro modelo
podría aportar algo. 


## Datos en conglomerados y muestreo complejo

En muestras complejas, con el fin de reducir costos, muchas veces se muestrean
casos dentro de lo que se llama comunmente *unidades primarias de muestreo*. Por ejemplo,
las unidades primarias de muestreo pueden ser manzanas, y se muestrean varios hogares
dentro de cada manzana. Es más simple técnicamente y mejor desde punto de vista del
error tomar hogares al azar (no agrupados), pero los costos generalmente aumentan mucho si
no usamos alguna agrupación - en este ejemplo, el encuestador tendría que transportarse
continuamente para levantar encuestas que fueran seleccionadas sin agrupaciones.

Como casos dentro de unidades primarias de muestreo son similares, y la mayor
parte de las unidades primarias de muestreo no son muestreadas, tenemos un riesgo
en nuestra validación: si hacemos conjuntos de validación al azar, podemos incluir casos
de las mismas unidades primarias dentro de entremiento y validación. La homogeneidad
de casos dentro de unidades primarias hace fácil predecir casos de validación, o 
dicho de otra manera: se nos está filtrando información desde el conjunto de validación
al de entrenamiento (a través del comportamiento común dentro de unidades primarias
de muestreo).

En la realidad, observaremos probablemente casos para los que no tenemos ejemplos de
unidades primarias. Así que tenemos que construir nuestra validación para que refleje
esta tarea.

```{r}
set.seed(12)
upms <- seq(1,100,1)
simular_upms <- function(n){
  map(seq(1, n, 1), function(upm){
      num_upm <- runif(1, 10, 100)
      a <- runif(1, 0, 100)
      b <- runif(1, 0, 1)
      x <- rnorm(num_upm, 0, 0.2)
      z <- rnorm(1, 0, 1)
      data_frame(upm = upm, x = x, z= z, y = a + b*x + rnorm(num_upm, 0, 1))
    }) %>% bind_rows
}
dat <- simular_upms(n=100)
prueba <- simular_upms(1000)
```

```{r}
dat <- dat %>% mutate(u=runif(nrow(dat), 0,1))
entrena <- dat %>% filter(u < 0.5)
valida <- dat %>% filter(u > 0.5)
mod_1 <- ranger(y ~ x + z, data = entrena)
sd(predict(mod_1, valida)$predictions - valida$y)
sd(predict(mod_1, prueba)$predictions - prueba$y)
```

La diferencia es considerable. Podemos arreglar haciendo la validación
separando distintos upms.

```{r}
dat <- dat %>% mutate(u=runif(nrow(dat), 0,1))
entrena <- dat %>% filter(upm < 50)
valida <- dat %>% filter(upm >= 50)
mod_1 <- ranger(y ~ x + z, data = entrena)
sd(predict(mod_1, valida)$predictions - valida$y)
sd(predict(mod_1, prueba)$predictions - prueba$y)
```

En encuestas reales, este efecto puede variar dependiendo de la capacidad del modelo,
el diseño de la encuesta (por ejemplo, si las unidades primarias de muestreo son
más homogéneas o menos homogéneas, etc), y puede ir desde un efecto prácticamente
ignorable hasta
uno muy grande.


### Ejemplo {-}
Otro ejemplo de datos en conglomerados está en nuestro ejemplo de reconocimiento
de dígitos. Considera por qué es importante separar a las personas que escribieron
los dígitos en entrenamiento y validación, y no los dígitos particulares.




### Censura y evaluación incompleta

Algunas veces, no todos los datos que quisiéramos tener están disponibles
para construir nuestros modelos: algunos clientes o casos, por ejemplo, no están
en nuestros datos (son datos censurados). Sin embargo, al poner los modelos en producción,
hacemos predicciones para *todos* los datos, y nuestras predicciones malas para
aquellos casos antes censurados pueden dañar severamente el desempeño de nuestros
modelos.

Este es un ejemplo de datos faltantes, pero más serio: todos las variables de 
algunos casos están faltantes, y algunas veces ni siquiera sabemos esto.

### Ejemplo: tiendas cerradas

Supongamos que queremos predecir las ventas de tiendas según las características
del un local potencial después de un año de
ser abiertas. Este modelo tiene el propósito de dedicir si abrir o uno una
tienda en un local posible.

Vamos a hacer este ejemplo con datos simulados.

```{r}
h <- function(z) 1/(1+exp(-z))
simular_tiendas <- function(n){
  #Variables de entrada
  x <- rnorm(n, 0, 1)
  a <- rnorm(n, 0, 1)
  w <- rbinom(n, 1, 0.5)
  
  # respuesta en ventas después de un año
  z <-  2*x + a+ w + rnorm(n, 0, 0.1)
  ventas <- exp(z)*1e5
  # prob de cerrar es alta cuando las ventas son más bajas
  p_cerrar <- h(-3 - 2*z)
  # Algunas tiendas quebraron (dependiendo del nivel de ventas)
  cerrada <- rbinom(n, 1, prob = p_cerrar)
  data_frame(id_tienda=1:n, x=x, w=w, a=a, ventas=ventas, cerrada = cerrada)
}
simular_tiendas(10)
```

```{r}
set.seed(923)
tiendas_entrena_valida <- simular_tiendas(2000)
tiendas_prueba <- simular_tiendas(2000)
table(tiendas_entrena_valida$cerrada)
```

Ahora supongamos que el sistema borró los datos históricos de las tiendas
que cerraron. Nuestros datos para trabajar son

```{r}
entrena_valida <- filter(tiendas_entrena_valida, cerrada == 0)
nrow(entrena_valida)
set.seed(72427)
datos <- entrena_valida %>% ungroup %>% mutate(u = runif(nrow(entrena_valida),0,1))
entrena <- filter(datos, u < 0.5) %>% select(-u)
valida <- filter(datos, u >= 0.5) %>% select(-u)
nrow(entrena)
nrow(valida)
```

```{r}
mod_log <- ranger(log(ventas) ~ x + w + a, data = entrena, mtry=3)
#mod_log <- lm(log(ventas)~x+w+a, data=entrena)
```

```{r}
preds_log <- predict(mod_log, valida)$predictions
valida$preds_valida <- preds_log
sd(preds_log-log(valida$ventas))
ggplot(valida, aes(y = log(ventas), x = preds_valida)) + geom_point() +
    geom_abline(colour='red')
```

Cuando lo aplicamos a nuevas tiendas, desgraciadamente, observamos

```{r}
preds_log <- predict(mod_log, tiendas_prueba)$predictions
sd(preds_log - log(tiendas_prueba$ventas))
```

El error es más alto de lo que esperábamos, y nuestra predicción para las
tiendas malas es especialmente malo:

```{r}
tiendas_prueba$pred_prueba <- preds_log
ggplot(tiendas_prueba, aes(y=log(ventas), 
    x= pred_prueba, colour = cerrada)) + geom_point() +
    geom_abline(colour='red')
```

Veamos la cadena que produjo este error:

- La variable cerrar está naturalmente relacionada con ventas: cuanto más bajas son
las ventas al año, mayor la probabilidad de cerrar.
- En los datos de entrenamiento no tenemos las tiendas que cerraron (que tienen ventas más
bajas) - estos datos están censurados
- Nuestro modelo se desempeña bien para tiendas que tienen ventas relativamente altas.
- Pero falla cuando intentamos predecir tiendas con ventas relativamente bajas.



Soluciones para este problema son analizar cuidadosamente que datos han sido censurados
de las bases de datos. En caso de que haya ocurrido, rara vez *todos* los datos fueron
borrados: por ejemplo, quizá la variable respuesta se puede conseguir, y existen algunas
de las variables explicativas - en este caso podríamos intentar imputación de datos.


## Muestras de validación chicas

Una muestra de validación chica es casi tan malo como una muestra de entrenamiento
chica. Una muestra de entrenamiento grande nos permite intentar modelos más
complejos y flexible. Pero con una muestra de validación demasiado chica, no es
posible discriminar entre los que se desempeñan bien y mal, desaprovechando las
ganancias que podríamos tener por tener una buena muestra de entrenamiento.

Podemos ver la situación con el ejemplo de spam

```{r, message = FALSE, warning = FALSE}
spam <- read_csv('../datos/spam-entrena.csv')
spam_prueba <- read_csv('../datos/spam-prueba.csv')
nrow(spam)
nrow(spam_prueba)
spam <- bind_cols(spam, data.frame(matrix(rnorm(nrow(spam)*100,0,1), nrow(spam), 100)))
spam_prueba <- bind_cols(spam_prueba, data.frame(matrix(rnorm(nrow(spam_prueba)*100,0,1), nrow(spam_prueba), 100)))
```

Haremos cortes de distinto tamaño entrenamiento/validación 
y veremos qué desempeño resulta de escoger
nuestro modelo final (lasso) usando una muestra de validación.

```{r, message=FALSE, warning=FALSE}
library(glmnet)
separar <- function(datos, prop_entrena){
  n <- nrow(datos)
  datos <- datos %>% mutate(u = runif(n, 0, 1)) %>%
    mutate(tipo = ifelse(u < prop_entrena, 'entrena', 'validación')) %>%
    select(-u)
  print(table(datos$tipo))
  datos
}

devianza <- function(z, y){
  apply(-2*(y*z - log(1+exp(z))),2,mean)
}

ajusta_valida <- function(datos, spam_prueba){
  entrena <- datos %>% filter(tipo =='entrena') %>% select(-tipo)
  validación <- datos %>% filter(tipo=='validación') %>% select(-tipo)
  x <- as.matrix(entrena %>% select(-spam))
  y <- entrena$spam
  mod <- glmnet(x = x, y = y, alpha = 0.0, family ='binomial',
                lambda = exp(seq(-20, -2, 0.25) ))
  x_val <- as.matrix(validación %>% select(-spam))
  y_val <- validación$spam
  x_prueba <- as.matrix(spam_prueba %>% select(-spam))
  y_prueba <- spam_prueba$spam
  val_error <- devianza(predict(mod, x_val, type='response'), y_val)
  prueba_error <- devianza(predict(mod, x_prueba, type='response'), y_prueba)
  data_frame(lambda = mod$lambda, val_error=val_error, prueba_error = prueba_error)
}

```

Si la muestra de validación es chica, podemos escoger un modelo subóptimo,
además que la estimación del error es mala

```{r}
library(tidyr)
set.seed(923)
dat <- separar(spam, 0.98)
df_1 <- ajusta_valida(dat, spam_prueba) %>% gather(tipo, valor, -lambda)
ggplot(df_1, aes(x = lambda, y = valor, group = tipo, colour = tipo)) + geom_line() +
  geom_point() + scale_x_log10()
```

En este caso escogemos un modelo bueno, pero la estimación es mala. Hacemos otra corrida:

```{r}
set.seed(91123)
dat <- separar(spam, 0.98)
df_1 <- ajusta_valida(dat, spam_prueba) %>% gather(tipo, valor, -lambda)
ggplot(df_1, aes(x = lambda, y = valor, group = tipo, colour = tipo)) + geom_line() +
  geom_point()+ scale_x_log10()
```

Por otro lado, más datos de validación nos dan una mejor estimación el error
y nos permite elegir el modelo óptimo. Pero el modelo no es tan bueno porque
usamos menos datos de entrenamiento.

```{r}
set.seed(9113)
dat <- separar(spam, 0.2)
df_1 <- ajusta_valida(dat, spam_prueba) %>% gather(tipo, valor, -lambda)
ggplot(df_1, aes(x=lambda, y=valor, group=tipo, colour=tipo))+ geom_line() +
  geom_point()+ scale_x_log10()
```


Cuando tenemos una muestra de validación chica, es posible obtener rangos de
error para el error. El error de validación es un promedio sobre una muestra
($\overline{x}$), así que podemos estimar su desviación estándar mediante
el error estándar $\frac{s}{\sqrt{n}}$, donde $s$ es la desviación estándar
de los errores individuales de la muestra de entrenamiento.

#### Ejemplo
```{r}
set.seed(91123)
dat <- separar(spam, 0.98)
devianza_valor <- function(z, y){
  -2*(y*z - log(1+exp(z)))
}

 entrena <- dat %>% filter(tipo =='entrena') %>% select(-tipo)
  validación <- dat %>% filter(tipo=='validación') %>% select(-tipo)
  x <- as.matrix(entrena %>% select(-spam))
  y <- entrena$spam
  mod <- glmnet(x = x, y = y, alpha = 0.0, family ='binomial',
                lambda = exp(-10 ))
  x_val <- as.matrix(validación %>% select(-spam))
  y_val <- validación$spam
  validacion <- devianza_valor(predict(mod, x_val, type='response'), y_val)
```
Y ahora podemos calcular el estimador puntual y el error estándar:

```{r}
media <- mean(validacion)
ee <- sd(validacion)/sqrt(length(validacion))
media
ee
```

Un intervalo del 95\% para esta estimación es entonces
```{r}
c(media-2*ee, media+2*ee)
```

Si hacemos más grande la muestra de validación

```{r}
dat <- separar(spam, 0.5)
 entrena <- dat %>% filter(tipo =='entrena') %>% select(-tipo)
  validación <- dat %>% filter(tipo=='validación') %>% select(-tipo)
  x <- as.matrix(entrena %>% select(-spam))
  y <- entrena$spam
  mod <- glmnet(x = x, y = y, alpha = 0.0, family ='binomial',
                lambda = exp(-10 ))
  x_val <- as.matrix(validación %>% select(-spam))
  y_val <- validación$spam
  validacion <- devianza_valor(predict(mod, x_val, type='response'), y_val)
  media <- mean(validacion)
ee <- sd(validacion)/sqrt(length(validacion))
media
ee
c(media-2*ee, media+2*ee)

```

### Ejercicio {-}
- Repite el ejercicio anterior para la tasa de clasificación incorrecta (ajusta un
modelo y calcula el estimador de validación del error junto a su error estándar)
- Repite el ejercicio anterior para un problema de regresión: en este caso, considera
que el error cuadrático medio es el promedio de los errores cuadráticos de cada caso
de validación.
- ¿Cómo harías un intervalo para la raíz del error cuadrático medio? ¿Para 
el error absoluto promedio?

## Otros ejemplos

- En kaggle: un concurso para detectar cáncer de próstata contenía una variable
que indicaba si el paciente había tenido una operación de próstata o no. Claramente
esta variable contiene información acerca de la respuesta, pero un modelo que contiene
esta variable no es útil (ve al futuro para la mayoría de los pacientes). En este caso es una filtración de la respuesta a conjunto de entrenamiento y validación.

- E-commerce: si intentamos predecir quién va a hacer grandes compras, variables
como iva (impuesto) incurrido o uso de envío gratis (que solo aplica a compras grandes) son variables que filtran información de lo que queremos predecir y no son útiles en el modelo
final. Estas variables también ven al futuro.

- En kaggle: en el proceso de recolección de los datos, el tamaño de archivos de grabaciones que contenían llamadas de ballenas era diferente de los que no contenían llamadas. Esta es una filtración, pues en la tarea real de predicción no tendremos a alguien que prepare estos archivos de la misma manera.

- Recientemente se publicó un artículo donde se argumentaba que era posible distinguir
(usando redes neuronales convolucionales) caras de criminales y no criminales. Las fotos se obtuvieron de fotos de la policía
(criminales) y fotos de idetificaciones (no criminales). ¿Qué crees que podría fallar
aquí en términos de filtración de datos?

## Resumen

- El procesamiento de datos para modelo predictivos es difícil.
- Cuando hay una dimensión temporal, es bueno usarla a lo largo de todo el proceso
para poner una barrera entre entrenamiento y validación.
- Cuando los datos están organizados en grupos dentro de los que hacemos predicciones,
preguntarnos si queremos predecir para nuevos grupos o los mismo grupos existentes (ejemplo de las unidades primarias de muestreo).
- Investigar cuando hay casos faltantes, y evaluar qué tan peligroso es construir
un modelo para hacer predicciones
- Muchas filtraciones son muy sutiles y dificiles de detectar. Puede tener que ver
con cómo funcionan los sistemas que registran los datos, decisiones de diseños de 
base de datos, decisiones de limpieza de datos. 
- Siempre es bueno proponer un piloto para verificar que nuestros modelos funcionan
como se espera - y considerar que una degradación del desempeño puede deberse a una
filtración.
- Finalmente, recordamos que la mejor división es entrenamiento-validación-prueba,
con separaciones claras entre ellos. Usamos validación para ajustar hiperparámetros, y con prueba sólo evaluamos
unos cuantos modelos.




